臺灣新北地方法院刑事判決
110年度交訴字第5號
公  訴  人  臺灣新北地方檢察署檢察官
被      告  呂文中



            高瑋澤


上二人共同
選任辯護人  薛欽峰律師
            陳緯諴律師
被      告  江佳鴻




選任辯護人  謝岳龍律師
            劉博中律師
            房樹貴律師
被      告  朱宴樟



選任辯護人  李冠衡律師
被      告  陳柏齡


選任辯護人  董俞伯律師
被      告  邱芳美


選任辯護人  吳政緯法扶律師
上列被告因過失致死案件，經檢察官提起公訴（108年度偵字第2
7736號、109年度偵字第44883號、109年度調偵字第840號），本
院判決如下：
    主  文
呂文中因過失致人於死，處有期徒刑貳年陸月。
江佳鴻因過失致人於死，處有期徒刑壹年貳月。
朱宴樟因過失致人於死，處有期徒刑捌月。
高瑋澤、邱芳美、陳柏齡均無罪。
    事  實
一、中華工程股份有限公司（下稱中華公司）先於民國100年5月
    18日與臺北市政府捷運工程局東區工程處（下稱北捷東區工
    程處）簽訂「環狀線CF650區段標工程契約書」（下稱本案C
    F650區段標契約），承攬「環狀線CF650區段標工程」（契
    約標號：CF650號，下稱CF650區段標工程），復於107年9月
    29日與中陸工業股份有限公司（下稱中陸公司）簽訂「捷運
    環狀線CF650區段標（土建）-CF650區段標107年年度AC路面
    維護及銑刨加鋪及道路復舊工程」合約書及採購合約（下稱
    本案107年度AC路面工程契約），將上開「捷運環狀線CF650
    區段標（土建）-CF650區段標107年年度AC路面維護及銑刨
    加鋪及道路復舊工程」發包予中陸公司。中陸公司於108年6
    月27日22時至翌（28）日6時許期間，施作「Y8車站景平路
    （秀朗路至成功路口）道路AC銑刨加鋪及標線施工」工程（
    下稱本案工程），並指派江佳鴻為本案工程之現場施工負責
    人，負責督率施工、管理員工及器材，並應遵守本案CF650
    區段標契約之約定及有關法令規定；中華公司則指派呂文中
    為本案工程之現場工程師，負責監督本案工程之施作。應盡
    善良管理人之注意義務，就本案工程施作提供必須之工程監
    督，並應使分包廠商遵守本案CF650區段標契約之約定及有
    關法令規定。
二、呂文中、江佳鴻明知中華公司就本案工程事先向臺北市政府
    捷運工程局第一區工程處（下稱北捷第一區工程處）土木第
    四工務所（下稱北捷土木第四工務所）申請之施工管制範圍
    ，係「景平路往新店方向（秀朗路至成功路口）外側1車道
    施工封閉，維持往新店方向2車道通行。施工區域使用三角
    錐及連桿圍設，施工期間加派義交人員協助交通指揮。」，
    且自108年6月27日22時起，另一廠商即麒瑞營造有限公司（
    下稱麒瑞公司）已在新北市中和區景平路往新店方向（即秀
    朗路3段至成功路之路段，下稱本案路段）之內側及中線車
    道施工，倘再依原訂施工管制範圍所載，封閉本案路段外側
    車道施作本案工程，將導致本案路段往新店方向全線封閉，
    為維持車輛通行，須在本案路段之對向（三線道路段）設置
    調撥車道，其等亦均知悉如欲變更原訂施工管制範圍，需重
    新通報北捷土木第四工務所並取得核准，且當時之交通管制
    人員（以下簡稱交管人員）、交通錐、施工暨改道標誌及警
    告燈號等交通維持設備（以下簡稱交維設備）之數量，均係
    基於上開原訂之施工管制範圍所準備，顯然不足以供設置調
    撥車道之用，倘若未補足設置調撥車道所需數量之交管人員
    及交維設備，極易導致交通事故之發生，而依當時情況並無
    不能注意之情事，呂文中、江佳鴻竟均疏未注意及此，其中
    呂文中未向北捷土木第四工務所重新通報欲變更原訂施工管
    制範圍及取得核准，且遲未至本案工程施工現場確認交管人
    員、交維設備之數量及擺設情形，亦未通知不知情之中華公
    司工務所代理所長詹紹良及本案工程工地主任高瑋澤（所涉
    過失致死罪嫌，另由本院為無罪之諭知）等相關上級主管，
    並要求江佳鴻補足設置調撥車道所需數量之交管人員及交維
    設備，或向中華公司鄰近之工務所請求協助，提供設置調撥
    車道所需數量之交管人員及交維設備，即於108年6月27日23
    時至24時之期間，當面指示江佳鴻將本案路段外側車道封閉
    施作本案工程，並在本案路段對向內側及中線車道設置調撥
    車道，江佳鴻則知悉本案工程之施工管制範圍，僅得封閉本
    案路段外側車道，需維持內側、中線車道通行，且當時之交
    維人員及交維設備之數量，顯然不足以供設置調撥車道之用
    ，竟未否決而仍聽從呂文中之指示，封閉本案路段外側車道
    施作本案工程，並指示中陸公司員工在本案路段對向內側及
    中線車道設置調撥車道，而於新北市中和區景平路（新店往
    板橋方向）與成功路口前（四線道路段）之內側及中內車道
    以交通錐圍設漸變段，及於本案路段對向中線車道之右側白
    虛線沿路擺設交通錐，然交通錐之間未使用連桿串接，交維
    車輛亦未停在調撥車道出入口，亦未補足設置調撥車道所需
    數量之交管人員及交維設備。嗣朱宴樟於108年6月28日5時2
    分許，駕駛車牌號碼000-00號自用大貨車（下稱本案貨車）
    沿新北市中和區景平路往板橋方向行駛，本應注意車前狀況
    及隨時採取必要之安全措施，而依當時情形為天候晴、夜間
    有照明、柏油路面乾燥、無缺陷、視距良好等情形，並無不
    能注意之情事，且其駕車駛至景平路接近成功路口前，因見
    內側及中內車道以交通錐圍設「漸變段」而依循行駛於中外
    車道，另本案路段對向中線車道之右側白虛線亦沿路擺設交
    通錐，一般人應可辨識為調撥車道而繼續行駛外車道，竟仍
    疏未注意及此，於駕車經過景平路與成功路口後，隨即駛入
    本案路段對向中線車道，再變換至內側車道，於駛近新北市
    中和區景平路與秀朗路口之際，適有周椰霖騎乘車牌號碼00
    0-0000號普通重型機車（下稱本案機車），沿景平路往新店
    方向行駛經過秀朗路口，甫駛入本案路段對向內側車道之調
    撥車道時，即因閃避不及而與朱宴樟所駕駛之本案貨車發生
    碰撞，造成周椰霖之人、車倒地，並受有嚴重創傷合併出血
    性休克、肺部挫傷合併氣血胸、頭部外傷合併顱內出血、右
    前臂橈尺骨骨折、雙側股骨骨折、左側脛骨開放性骨折等傷
    害，經現場交管人員即義交楊衍鈞撥打119，由醫護人員獲
    報到場緊急送醫救治後，仍因全身多處嚴重複雜性骨折、顱
    骨骨折顱內出血與創傷性休克，最終導致腦幹衰竭，於108
    年6月29日0時22分許傷重不治死亡。
三、案經周椰霖之父即周遂、母即林惠玲、舅舅即林志錦訴由新
    北市政府警察局中和分局報告臺灣新北地方檢察署（下稱新
    北地檢署）檢察官偵查起訴。
    理  由
壹、有罪（被告呂文中、江佳鴻、朱宴樟）部分
一、證據能力之說明：
　㈠被告以外之人於檢察事務官、司法警察官或司法警察調查中
    所為之陳述，與審判中不符時，其先前之陳述具有較可信之
    特別情況，且為證明犯罪事實存否所必要者，得為證據，刑
    事訴訟法第159條之2定有明文，此為傳聞法則之除外規定之
    一。此例外情形，必該被告以外之人陳述「與審判中不符」
    ，且符合「具有較可信之特別情況」及「為證明犯罪事實存
    否所必要者」，始有適用之餘地。查被告邱芳美於警詢時所
    為之陳述，乃被告呂文中以外之人於審判外之陳述；被告陳
    柏齡於警詢所為之陳述，乃被告呂文中以外之人於審判外之
    陳述；被告呂文中、高瑋澤於警詢時所為之陳述，乃被告江
    佳鴻以外之人於審判外所為之陳述；證人楊衍均、羅威帝、
    詹紹良、張俊輝於警詢時所為之陳述，乃被告呂文中、江佳
    鴻以外之人於審判外所為之陳述，均屬傳聞證據，且經被告
    呂文中、江佳鴻之辯護人爭執其證據能力（見本院審交訴卷
    第174至177頁；本院卷一第254、261、262頁），而上開證
    人皆經本院傳訊到庭結證陳述，其等於警詢時所為之陳述，
    亦無刑事訴訟法第159條之2及第159條之3所設例外可信之特
    別情況，足以取代其等於審判中之證述，均應無證據能力。
　㈡按刑事訴訟法第159條之1第2項之規定，係鑒於檢察官代表國
    家偵查犯罪，依法有訊問證人及鑑定人之權，證人、鑑定人
    且須具結，其可信性極高，在立法政策上特予承認原則上具
    有證據能力，於顯有不可信之情況，始例外否定其得為證據
    。故當事人若主張依法具結之陳述顯有不可信之情形者，本
    乎當事人主導證據調查原則，自應負舉證責任。查證人蘇柏
    丞、江萬章、詹紹良、楊衍鈞、羅威帝於偵查時所為之證述
    ，業經檢察官命具結擔保其等證述之真實性，此有證人結文
    7紙可佐【見108年度偵字第27736號卷（下稱偵卷）二第166
    、174、310、396、398頁；偵卷三第6、145頁】，被告呂文
    中、江佳鴻之辯護人雖具狀表示上開證人於偵查中所言均無
    證據能力等語，惟其等並未釋明上開證人於檢察官偵訊時經
    具結之證述有何「顯然不可信之情況」，揆諸上開規定及說
    明，應認上開證人於偵查中所為之陳述，均有證據能力，且
    於本院審理時均經傳喚到庭具結後行交互詰問，本案被告之
    對質詰問權亦獲確保，調查已屬完足，應得採為認定本案犯
    罪事實之證據。
　㈢又按被告以外之人於偵查中，經檢察官非以證人身分傳喚，
    於取證時，除在法律上有不得令其具結之情形者外，亦應依
    人證之程序命其具結，方得作為證據。惟是類被害人、共同
    被告、共同正犯等被告以外之人，在偵查中未經具結之陳述
    ，依通常情形，其信用性仍遠高於在警詢等所為之陳述，衡
    諸其等於警詢等所為之陳述，均無須具結，卻於具有「特信
    性」、「必要性」時，即得為證據，若謂該偵查中未經具結
    之陳述，一概無證據能力，無異反而不如警詢等之陳述，顯
    然失衡。因此，被告以外之人於偵查中未經具結所為之陳述
    ，如與警詢等陳述同具有「較可信之特別情況」且「為證明
    犯罪事實存否所必要」時，依「舉輕以明重」原則，本於刑
    事訴訟法第159條之2、第159條之3之同一法理，例外認為有
    證據能力，以彌補法律規定之不足，俾應實務需要，方符立
    法本旨。是被告以外之人於「偵查中向檢察官所為之陳述」
    ，如以證人身分訊問並經具結，應以同法第159條之1第2項
    規定判斷有無證據能力，倘非以證人身分訊問，未經具結之
    陳述，則得本於同法第159條之2或第159條之3等規定之同一
    法理，認定其有無證據能力（最高法院110年度台上字第150
    4號判決意旨參照）。查被告呂文中於109年8月14日於偵查
    中向檢察官所為之陳述，屬被告江佳鴻以外之人於審判外所
    為之陳述；被告邱芳美於109年8月14日偵查中向檢察官所為
    之陳述，屬被告呂文中以外之人於審判外所為之陳述；被告
    陳柏齡於109年9月28日偵查中向檢察官所為之陳述，屬被告
    呂文中以外之人於審判外所為之陳述，且均未經檢察官命其
    具結，被告呂文中、江佳鴻之辯護人因此主張無證據能力等
    語（見本院審交訴卷第174頁；本院卷一第254、261頁）；
    然觀諸被告呂文中、邱芳美、陳柏齡於偵查中接受檢察官訊
    問之外部附隨環境，係在偵查庭之適當處所依法接受訊問，
    且經檢察官依法告知刑事訴訟法所規定之權利事項，亦無違
    反法定障礙事由期間不得訊問等相關規定，另審酌檢察官代
    表國家偵查犯罪、實施公訴，原則上均能遵守法律規定，不
    致違法取供，卷內復無證據得以證明被告呂文中、邱芳美、
    陳柏齡上開偵查中陳述係非基於自由意志而為，或有何出於
    不正方法而違法取供之情形，被告呂文中、江佳鴻之辯護人
    復未釋明有何「顯然不可信之情況」，是綜合被告呂文中、
    邱芳美、陳柏齡為前揭陳述時之原因、過程、內容、功能等
    外在環境加以觀察，堪認應係出於自由意志而陳述，而具有
    「可信之特別情況」；再者，被告呂文中、邱芳美、陳柏齡
    前揭偵查中向檢察官所為之陳述，得以證明本案其他被告是
    否構成本案犯罪事實，亦認具有「必要性」，應有證據能力
    。
　㈣按被告以外之人於審判外之言詞或書面陳述，除法律有規定
    者外，不得作為證據；又被告以外之人於審判外之陳述，雖
    不符合同法第159條之1至第159條之4之規定，但經當事人於
    審判程序同意作為證據，法院審酌該言詞陳述或書面陳述作
    成時之情況，認為適當者，亦得為證據。當事人、代理人或
    辯護人於法院調查證據時，知有第159條第1項不得為證據之
    情形，而未於言詞辯論終結前聲明異議者，視為有前項之同
    意，刑事訴訟法第159條第1項及同法第159條之5分別定有明
    文。查本判決下列所引用被告以外之人於審判外之陳述，除
    上述有爭執之部分外，被告呂文中、江佳鴻、朱宴樟及其等
    辯護人於本院準備程序及審理時均表示同意作為證據（見本
    院卷一第254、330頁；本院卷二第84、85頁），或檢察官、
    被告呂文中、江佳鴻、朱宴樟及其等辯護人知有上開不得為
    證據之情形，亦均未於言詞辯論終結前聲明異議，本院審酌
    上開證據製作時之情況，尚無違法不當及證明力明顯過低之
    瑕疵，且為證明本件犯罪事實所必要，揆諸上開規定，均應
    有證據能力。而非供述證據部分，並無證據顯示係實施刑事
    訴訟程序之公務員違背法定程序所取得之證據，亦無顯有不
    可信之情況或不得作為證據之情形，自均有證據能力。
二、被告呂文中、江佳鴻、朱宴樟之辯詞及辯護人之辯護意旨
　㈠被告呂文中部分：
　⒈訊據被告呂文中固坦承其為案發當日之現場工程師，惟堅詞
    否認有何過失致死犯行，辯稱：案發當天是江佳鴻決定將本
    案路段往新店方向全線封閉及在本案路段對向內側車道設置
    調撥車道，我大約於108年6月28日3點多抵達本案路段，看
    到很多機具在裡面，所以不知道要不要解除全線封閉，且當
    時是半夜，也不知道要向誰通報，所以才沒有向中華公司人
    員通報等語。
　⒉被告呂文中之辯護人則辯護略以：依中華公司與中陸公司所
    簽契約，中華公司既然已將本案工程發包予中陸公司，而由
    中陸公司負責本案工程之交通安全管理，被告呂文中即無確
    保交管人員及交維設備是否足夠之義務及責任，而無任何違
    背注意義務之行為，且基於信賴原則，被告呂文中應可期待
    中陸公司已確實維護本案工程之交通安全管理，對於本案車
    禍事故之發生，應不負過失責任等語。
  ㈡被告江佳鴻部份：
　⒈訊據被告江佳鴻固於本院準備程序及審理時坦認上開過失致
    死犯行，惟仍辯稱：本案工程之交通安全管理是由大包商即
    中華公司負責，中陸公司準備的交維設備及交維車，都係供
    現場設備不足或保護中陸公司人員之用等語。
　⒉江佳鴻之辯護人則辯護略以：依單價分析表或採購合約明細
    表所載，可知中陸公司並未針對交通安全管理項目報價，亦
    未記載此項費用，且中華公司所提相關契約內容，僅係規範
    職業安全衛生，而與交通安全管理無關，是被告江佳鴻並無
    庸負擔本案工程之交通安全管理義務等語。
　㈢被告朱宴樟部份：
　⒈訊據被告朱宴樟固坦承其有於上開時、地駕駛本案貨車駛入
    上開調撥車道，並與周椰霖發生碰撞，周椰霖因而死亡等事
    實，惟堅詞否認有何過失致死犯行，辯稱：案發時我只是開
    車行駛每天必經之路，駛至本案路段對向內側車道前方雖然
    有封閉，但後面有開口，且當時沒有交管人員在場指揮交通
    ，現場標示亦不明確等語。
　⒉朱宴樟之辯護人則辯護略以：本案路段對向內側車道並未合
    法申請設置調撥車道，且現場無明確標示，除未見任何交管
    人員外，本案路段對向內側車道亦未以交通錐封閉，以致被
    告朱宴樟依平日習慣及正常行車方向駛入本案路段對向內側
    車道，並未違反注意義務等語。
三、犯罪事實之認定
　㈠經查，中華公司於100年5月18日與北捷東區工程處簽訂本案C
    F650區段標契約，承攬CF650區段標工程，復於107年9月29
    日與中陸公司簽訂本案107年度AC路面工程契約，將CF650區
    段標工程之「捷運環狀線CF650區段標（土建）-CF650區段
    標107年年度AC路面維護及銑刨加鋪及道路復舊工程」發包
    予中陸公司。中陸公司於108年6月27日22時至翌（28）日6
    時許期間施作本案工程，施工管制範圍係由中華公司事先向
    北捷第一區工程處申請之「景平路往新店方向（秀朗路至成
    功路口）外側1車道施工封閉，維持往新店方向2車道通行。
    施工區域使用三角錐及連桿圍設，施工期間加派義交人員協
    助交通指揮。」，並指派被告江佳鴻為本案工程之現場施工
    負責人，中華公司則指派被告呂文中為本案工程之現場工程
    師。然麒瑞公司自108年6月27日22時起，已在本案路段之內
    側及中線車道施工，本案路段外側車道仍經封閉而施作本案
    工程，本案路段對向內側及中線車道則經設置調撥車道，並
    在景平路與成功路口前之內側及中內車道以交通錐圍設漸變
    段，及於本案路段對向中線車道之右側白虛線沿路擺設交通
    錐。嗣被告朱宴樟於108年6月28日5時2分許，駕駛本案貨車
    沿新北市中和區景平路往板橋方向行駛，隨後駛入本案路段
    對向中線車道，再變換至內側車道，於駛近新北市中和區景
    平路與秀朗路口之際，適有被害人周椰霖騎乘本案機車，沿
    景平路往新店方向行駛經過秀朗路口，甫駛入本案路段對向
    內側車道，即因閃避不及而與被告朱宴樟所駕駛之本案貨車
    發生碰撞，造成被害人周椰霖之人、車倒地，並受有嚴重創
    傷合併出血性休克、肺部挫傷合併氣血胸、頭部外傷合併顱
    內出血、右前臂橈尺骨骨折、雙側股骨骨折、左側脛骨開放
    性骨折等傷害，經現場交管人員即義交楊衍鈞撥打119，由
    醫護人員獲報到場緊急送醫救治後，仍因全身多處嚴重複雜
    性骨折、顱骨骨折顱內出血與創傷性休克，最終導致腦幹衰
    竭，於108年6月29日0時22分許傷重不治死亡等節，業據被
    告呂文中、江佳鴻、朱宴樟於偵訊及本院審理時所是認，核
    與證人即告訴人周遂、證人即北捷第一區工程處處長王怡仁
    於警詢及偵查中所述（見偵卷一第19頁反面、第20、29、30
    、32、33頁；偵卷二第118至120頁；相驗卷第80、81頁）；
    證人即告訴人林惠玲、證人即北捷工程局局長張澤雄、北捷
    土木第四工務所主任陳俊榮、中華公司土木工程處協理廖述
    良、中陸公司負責人羅祥恩、中陸公司員工吳志軒於偵查中
    所述（見偵卷二第125、216頁反面、第217、289頁反面、第
    415、465頁反面；偵卷三第10頁；相驗卷第80、81頁）；證
    人即北捷第一區工程處現場工程師林群揚於警詢及本院審理
    時所述（見偵卷一第71、72頁；相驗卷第80、81頁；本院卷
    二第179至183頁）；證人即中華公司工務所代理所長詹紹良
    、中華公司站長蘇柏丞、中華公司土木工程師江萬章、新北
    市政府警察局交通義勇警察大隊中和中隊（下稱中和中隊）
    義交楊衍鈞、羅威帝、臺北市政府警察局交通義勇警察大隊
    新店中隊（下稱新店中隊）義交張俊輝於偵查及本院審理時
    所述（見偵卷二第162至164、170、171、306、307、384至3
    86頁反面；偵卷三第4頁反面、第141、142頁；本院卷二第8
    6至92、104、126至130、136、138、143、194至196、202、
    237至239、290、297、298、337至340、354、374至378頁）
    相符，並有臺北都會區捷運系統環狀線CF650區段標工程契
    約目錄、特定條款目錄、北捷土木第四工務所108年6月26日
    至28日之公共工程監造日報表、北捷第一區工程處109年6月
    11日北市○區○○○○0000000000號函暨附件、109年8月21日北
    市○區○○○○0000000000號函暨附件、109年9月3日北市○區○○○
    ○0000000000號函暨附件、109年9月17日北市○區○○○○000000
    0000號函、交通部門108年10月4日第16組質詢紀錄、北捷第
    一區工程處CF651A標工程施工通報單、道路銑刨加舖復舊施
    工自主檢查表、北捷工程局東區工程處環狀線CF650區段標
    工程契約書、中華公司公共工程施工日誌、捷運環狀線CF65
    0區段標（土建）CF650區段標107年年度AC路面維護及銑刨
    加鋪及道路復舊工程合約書暨相關資料、中華公司、麒瑞公
    司、中陸公司之商業登記資料、中華工程公司歷次採購計價
    單、採購估驗單、採購計價罰扣款申報表、中華公司扣款函
    文、道路交通事故調查報告表㈠、㈡、道路交通事故當事人酒
    精測定紀錄表、肇事人自首情形記錄表、佛教慈濟醫療財團
    法人台北慈濟檢驗科藥物濃度檢驗報告、證號查詢汽車駕駛
    人資料、車輛詳細資料報表、新北市政府警察局中和分局轄
    內周椰霖車禍死亡案現場勘察報告暨附件、新北地檢署檢察
    事務官所作108年10月9日勘驗報告、新北市政府消防局109
    年8月11日新北消護字第1091522999號函暨附件、新北市政
    府警察局中和分局交通分隊109年8月7日職務報告、通訊軟
    體訊息翻拍畫面、臺北市政府捷運工程局網站翻拍畫面、被
    告朱宴樟勘察採證同意書、台北慈濟醫院108年6月28日診斷
    證明書暨病歷資料、新北地檢署108年6月29日相驗屍體證明
    書暨檢驗報告書、108年7月1日相驗屍體證明書、新北市政
    府交通事件裁決處110年10月26日新北裁鑑字第1105293746
    號函暨所附新北市政府車輛行車事故鑑定會110年9月22日新
    北車鑑字第0000000號鑑定意見書、新北市政府交通局111年
    2月18日新北交安字第1110013368號函暨111年2月9日新北市
    車輛行車事故鑑定覆議會鑑定覆議意見書、Google地圖路線
    列印畫面、新北市政府警察局中和分局111年1月12日新北警
    中交字第1114630727號函暨量測照片、全線交通事故現場圖
    各1份、麟瑞公司當日施工現場照片1張、路口監視器畫面翻
    拍照片22張、現場暨車損照片48張附卷可稽（見偵卷一第13
    6至138、140至157、160至164、166至173、179至217頁；偵
    卷二第6至11、38至45、50至52、54至56、59至111頁反面、
    第130至139頁反面、第142至155頁反面、第178至195、208
    至211、297、298、301、303、409頁反面、第470至472、48
    5至491頁；偵卷三第80至137、218頁正反面；108年度偵字
    第20926號卷第42至45頁；相驗卷第12、59至78、84至89、9
    2、98至100、105頁；本院卷一第279至286、351頁；本院卷
    二第25、27、35至37、59至62、221、309、311、315、317
    、393至397頁；本院卷三第133、137、139頁），此部分事
    實，應堪認定。
  ㈡被告呂文中部份
　⒈依證人即北捷土木第四工務所主任陳俊榮於偵查中證稱：中
    華公司是監工單位，所以要全程在場，死亡車禍發生當天，
    中華公司是派呂文中到現場進行監督等語（見偵卷二第125
    頁）；證人林群揚於本院審理時證稱：依據施工通報單記載
    的施工管制範圍，基本上由中華公司負責落實，當天負責人
    為呂文中工程師等語（見本院卷二第181頁）；被告江佳鴻
    於本院審理時以證人身分證稱：當時的值班工程師只有呂文
    中，當晚的值班工程師屬於我們下包直接面對的大包主管，
    他說的我們當然一定會照辦，如果我們不照辦，會有後續的
    一些罰款或爭議等語（見本院卷三第59頁）；被告高瑋澤於
    偵查中供稱：現場工程師呂文中在現場要負責監督廠商的出
    工情況、施作情形、施工情形，去執行合約的檢驗與試驗，
    且要確認義交人員是否有出勤，人數有沒有到等語（見偵卷
    二第417頁反面、第418頁），而均表示被告呂文中經中華公
    司指派為本案工程於108年6月27日22時至翌（28）日之現場
    工程師，負責監督本案工程之施作，並經被告呂文中於本院
    審理時供承：我當天是代班顧柏油業務，當天晚上的「道路
    銑刨加舖復舊施工自主檢查表」為我所填寫，該自主檢查表
    上有很多「呂文中」之簽名，均屬我所為，施工中的項目「
    交通安全措施」，實際檢查情形「交維封閉」均為我填寫等
    語明確（見本院卷三第14、16至18頁），再參以本案CF650
    區段標契約之一般條款第L.3條：「不論於工地或其他處所
    ，廠商應於辦理與保固本工程期間，提供必須之工程監督。
    該項監督應由具充分作業知識（包括所需技術與方法、施工
    可能遭遇之意外風險及防止意外方法）之人員擔任，其人數
    必須足以圓滿完成本工程之施工。」約定（見偵卷二第139
    頁反面），可知被告呂文中既經中華公司指派為本案工程於
    108年6月27日22時至翌（28）日之現場工程師，自應盡善良
    管理人之注意義務，就本案工程施作提供必須之工程監督，
    合先敘明。
　⒉被告呂文中明知本案工程事先向北捷土木第四工務所申請之
    施工管制範圍，係「本案路段外側1車道施工封閉，維持往
    新店方向2車道通行。…」，如在本案路段對向內側及中線車
    道設置調撥車道，而欲變更原訂施工管制範圍，需重新通報
    取得核准，始得為之：
　⑴經查，本案工程於108年6月26日至翌（27）日施工通報單所
    載之施工管制範圍為：「景平路往新店方向（秀朗路至成功
    路口）外側1車道施工封閉，維持往新店方向2車道通行。…
    」，此有該施工通報單1紙可佐（見偵卷二第131頁），參以
    被告呂文中於警詢及偵查中供稱：上開通報單是蘇柏丞站長
    申請給我，我的主管詹紹良要我去支援夜班，我就需要這個
    施工通報單，蘇柏丞在施工前給我之後，我就帶在身上，我
    清楚上開施工通報單的內容等語（見偵卷一第40頁、偵卷二
    第418頁反面），參以證人蘇柏丞於本院審理時證稱：我有
    去看過2次本案工程之現場，第1次是跟中陸公司派的2位兄
    弟，第2次是跟呂文中，是在施工前去的，因為第1次那天原
    本晚上是我要顧現場，但因為我後面有事就請呂文中代班，
    我就要跟他講現場狀況，我請他代班，需要跟他交代施工管
    制範圍等語（見本院卷二第129、133、143、144、145頁）
    ，可知被告呂文中於本案工程施工前，業已知悉本案工程前
    揭原訂施工管制範圍。
　⑵依本案CF650區段標契約之契約書第2條：「下列文件統稱為『
    契約文件』，本契約包含本契約書及所有契約文件及其附件
    。若本契約中彼此條款有衝突時，應依一般條款第D5條規定
    之順序優先適用。……⑷特定條款⑸一般條款及其補充規定……⑺
    施工技術規範……⑽施工交通管制與安全設施手冊」之約定（
    見偵卷二第133頁），可知本案CF650區段標契約所附之一般
    條款及其補充規定、施工技術規範、施工交通管制與安全設
    施手冊，均屬北捷東區工程處及中華公司所簽訂之契約內容
    。再觀諸本案CF650區段標契約之施工技術規範第01510章「
    臨時設施」第1.2.1條本章所謂之施工設施及臨時管制，包
    括但不限於下列各項：「（2）交通管制及道路使用」、第3
    .1.2條交通管制及道路使用：「（5）廠商應遵守臺北市交
    通安全督導會報之各項規定，以及任何其他相關主管單位或
    對特殊交通安排之有關規定。例如：A.業主之『施工交通管
    制及安全設施手冊』、B.交通部之『道路交通標誌、標線、號
    誌設置規則』、C.臺北市區道路重大工程路面復舊施行規定
    ；廠商應注意上述規定及其後續交通措施，對其於本工程及
    執行本工程之施工計畫可能造成之影響充份考慮，並提出交
    通維持計畫，經工程司核准後據以執行」之約定（見該規範
    第01510-1、01510-3、01510-4、01510-5頁，即本院卷四第
    449、451、453、454頁）；同規範第01556章「交通維持」
    第1.1.1條：「本章係說明執行本契約工作有關交通維持及
    交通即時監控系統之規定」、第1.1.2條（特定條款所新增
    ）：「廠商應參考本標之契約文件內有關交通維持計畫圖說
    及本標之施工現況作整體彙整，並依其擬訂之工程施工計畫
    ，擬妥本標之交通維持計畫，經有關交通主管機關核可後執
    行」（見該規範第01556-1頁，即本院卷四第457、477頁）
    ；本案CF650區段標契約之「施工交通管制與安全設施手冊
    （第五版）」第一章第1.4.2條：「施工廠商應依據道路交
    通主管機關核定之交通維持計畫書，考量施工時各種狀況，
    參照本手冊第二、三章之規定，依契約要求提出詳盡之交通
    維持計畫，供業主邀集相關單位辦理會勘後，據以佈設各項
    交通維持設施。」（見該手冊第1頁，即本院卷四第366頁）
    ；本案CF650區段標契約之一般條款第M.8條：「廠商為施工
    需要，請求封閉現有道路、橋樑、或公共設施，須於封閉前
    經由工程司（按即指業主以書面指派履行本契約業主權利與
    義務之業主代表，於本案為北捷土木第四工務所）向道路主
    管機關或有關機關申請核准」（見該條款第1、38頁，即本
    院卷四第304、341頁）等約定，可知中華公司承攬CF650區
    段標工程（包含本案工程），應注意本案CF650區段標契約
    所附「施工交通管制及安全設施手冊」及「道路交通標誌、
    標線、號誌設置規則」之內容及後續交通措施，並充份考慮
    可能造成之影響，事先提出詳細之交通維持計畫，經有關交
    通主管機關核可後始得執行，如因施工需要封閉道路（如本
    案路段對向內側及中線車道設置調撥車道，而封閉板橋往新
    店方向之道路），亦須於封閉前經北捷土木第四工務所向道
    路主管機關或有關機關申請核准。
　⑶證人王怡仁於偵查中證稱：中華工程要改變封閉道，要重新
    通報，中華公司的下包有無通報我們我不清楚，但中華公司
    要提報給工務所等語（見偵卷二第119頁反面）；證人陳俊
    榮於偵查中證稱：施工通報單是廠商（即中華公司）向工務
    所申請，收到後拿給我看，要經過我同意後，廠商才可以施
    作，調整交維模式要先通知我們等語（見偵卷二第125、465
    頁反面）；證人江萬章於本院審理時證稱：封設道路的流程
    應該是在施工前由中華公司會同下游廠商現場勘查，確認現
    場施作範圍及施作時間，再由中華公司做文書資料，向我們
    的業主捷運局通報申請路證，業主同意後，再依據我們申請
    的資料做交維施工，依照當時業主要求及規定，應該在7天
    前就要完成這個動作，但因為本案路段在當時有剩下2車道
    ，車道是有開放出來，所以當時申請的時間有稍微放寬，3
    天前就可以，就是要在施工前3天完成通報及知會業主等語
    （見本院卷二第89、90頁）；證人蘇柏丞於本院審理時證稱
    ：如果決定封鎖車道範圍，會把現場情況跟江萬章講，由他
    去跟捷運局申請，若臨時決定變更封鎖車道範圍，一樣會跟
    江萬章講，由他再去跟捷運局申請，若沒有施工通報單，不
    可以封閉道路，必須要3天前向捷運局通報等語（見本院卷
    二第130、139、140頁）；證人林群揚於本院審理時證稱：
    依照中華公司與北捷之契約，若發生施工管制範圍需要異動
    時，據我所知要依據程序再重新通報等語（見本院卷二第18
    1頁），則綜合上開證人所言，足證本案工程於施工前，應
    由中華公司事先向北捷土木第四工務所申請施工管制範圍，
    如在本案路段對向內側及中線車道設置調撥車道，而欲變更
    原訂施工管制範圍，需重新通報並取得核准，不得擅自變更
    ，此觀本案工程施工通報單亦記載「施工前3日發布新聞稿
    並填寫施工通報單，敘明工程名稱、工程內容、施工期間、
    管制範圍及聯絡人等資料」即明（見偵卷二第131頁），被
    告呂文中身為中華公司所指派負責監督本案工程施作之現場
    工程師，並持有上開施工通報單，對此當無不知之理。
　⒊被告呂文中明知自108年6月27日22時起，麒瑞公司已在本案
    路段之內側及中線車道施工，中陸公司如依原訂施工管制範
    圍，封閉本案路段外側車道施作本案工程，為維持車輛通行
    ，須在本案路段對向車道設置調撥車道，竟未重新通報取得
    核准，仍指示被告江佳鴻封閉本案路段外側車道施作本案工
    程，並在本案路段對向內側及中線車道設置調撥車道，被告
    江佳鴻再指示中陸公司員工，在景平路（新店往板橋方向）
    與成功路口前之內側及中內車道以交通錐圍設漸變段，及於
    本案路段對向中線車道右側白虛線沿路擺設交通錐：
　⑴被告江佳鴻於警詢中陳稱：108年6月27日23時許我帶我們公
    司的施工人員到達現場時，發現有施工區域重疊的問題，景
    平路與成功路口到景平路與秀朗路三段口中間有另一個施工
    單位在施工，該施工單位已經封閉內側兩車道，如果我們依
    照原定施工計晝封閉外側兩車道，基本上整條道路都會封閉
    ，所以我們請示中華公司現場工程師呂文中如何施作跟要不
    要施作，呂文中當下說一定要作，那我就把我的工作人員跟
    車輛還有交維器材都交給呂文中去編排，因為當時我們公司
    的瀝青料不順，我在跟原料商作溝通，所以我等於是授權給
    呂文中去編排工作人員跟施作等語（見偵卷一第18頁），之
    後於偵查時供稱：當天我們遇到內側車道有麒瑞公司在施工
    ，呂文中也知道現場有其他施工單位，我問呂文中是要做還
    是不做，他說今天那個位置是最後1天，所以要做，我說因
    為是做外側車道，進場做等於全部封閉，他就說那就在對向
    車道另開1個車道，我就依他指示辦理，我跟呂文中在講的
    時候，還有中陸公司工人吳志軒有聽到等語（見偵卷二第39
    0頁反面至第391頁），再於本院審理時以證人身分證稱：我
    有回報呂文中第2塊工地（按即本案工程）現場已經有其他
    管線單位在施工，並問他要怎麼處理，他並沒有給我明確的
    回覆，後來我們在大仁街那塊刨除完之後，我們全部的刨除
    機具移到景平、秀朗路那邊，因為呂文中沒有給我指示，所
    以我們全部的機具都先在路邊待命，後來呂文中有到景平、
    秀朗那塊工地（按即本案工程），我問他今天這塊工地現在
    內線跟中線有人在施工，到底要不要做，因為我做了，馬路
    就斷了，呂文中說他們公司告訴他今天一定要做，我跟他說
    如果要做，交維會跟通報單的内容不一樣，因為我們被告知
    只有封閉外側1車道，他有問我如果遇到這個情況，常態性
    作法會怎麼處理，我有跟他說常態性作法是如果今天可以不
    做，我們就撤場，如果堅持一定要做，那就變成要整個車道
    封閉，車輛改道，就是設立調撥車道，讓車輛調撥，交通不
    要斷，經過徵詢呂文中的意見後，他說交通不能斷，那就設
    立調撥車道，所以我指示中陸公司的施工人員，在秀朗橋下
    來那邊放漸變，然後調撥的直線段要放三角錐，還有做一些
    其他圍設，我大約是於108年6月27日23時許前後，在64高架
    下來橋頭附近的人行道與他討論這些事，當下我們公司的吳
    志軒有在旁邊等語（見本院卷三第55至57、63頁），明確表
    示被告呂文中於108年6月27日23時許，因麒瑞公司已在本案
    路段之內側及中線車道施工，為施作本案工程，而當面指示
    被告江佳鴻將本案路段外側車道封閉，並在本案路段對向內
    側及中線車道設置調撥車道，當時中陸公司員工吳志軒有在
    旁聽聞，被告江佳鴻即指示中陸公司員工，在景平路（新店
    往板橋方向）與成功路口前之內側及中內車道以交通錐圍設
    漸變段，及於本案路段對向中線車道右側白虛線沿路擺設交
    通錐等節，核與證人吳志軒於偵查中證稱：當天是中華公司
    呂文中將中和景平路往秀朗路方向車道全部封閉，因為我到
    秀朗橋那一塊工地的時候，有看到內側車道跟內二車道有人
    在施工，所以我就跟江佳鴻說那邊有人在施工，江佳鴻說他
    要請示呂文中，後來我那邊事情安排好，就回景平路123巷
    到大仁街口那邊的工地，我聽到他們在討論交維的事情，呂
    文中就指示做調撥等語（見偵三卷第10頁正反面），即證人
    吳志軒將本案路段另有麒瑞公司在內側及中線車道施工一事
    告知被告江佳鴻，經被告江佳鴻詢問被告呂文中後，證人吳
    志軒有在場聽聞被告呂文中當面指示被告江佳鴻在本案路段
    對向內側及中線車道設置調撥車道等節大致相符。
　⑵再參以被告江佳鴻於本院審理時證稱：對我們來講，當晚的
    值班工程師屬於我們下包直接面對的大包主管，他說的我們
    當然會照辦，如果我們不照辦，會有後續的罰款或爭議，就
    我承攬中華公司發包工程之經驗，我不敢在沒有現場工程師
    同意或授權的情況下，做封閉全線車道的決定，原則上我不
    會在沒有通報的情況下，做擴大交維的安排，因為路段上的
    車真的很難控制等語（見本院卷三第59、62頁）；被告高瑋
    澤於本院審理時證稱：依我瞭解，施工廠商並無權限可以做
    全線封閉的決定等語（見本院卷三第49頁）；證人楊衍鈞於
    本院審理時證稱：在我個人經驗，都是現場工程師決定封車
    道、調撥車道，也只有現場工程師可以決定，施工廠商在沒
    有工程師的決定下就去作封路，甚至全封、調撥車道，這樣
    是不對的，且在我的經驗沒有遇到這種事等語（見本院卷二
    第379頁），均表示依其等個人之工程實務經驗，大包商所
    指派之現場工程師（即被告呂文中），始有決定是否封閉道
    路及設置調撥車道之權限，分包商所指派之現場工作人員（
    即被告江佳鴻）則無，倘若未經現場工程師指示而擅自為之
    ，將衍生罰款等相關爭議，顯見被告江佳鴻實無逕自決定封
    閉本案路段外側車道施作本案工程，以及在本案路段對向內
    側及中線車道設置調撥車道之動機。遑論被告呂文中於本院
    審理時供稱：當天我有趕工壓力，主管蘇柏丞站長要求我必
    須於6月28日早上將本案工程之柏油鋪設完成等語（見本院
    卷三第23頁），亦坦承其經上級主管要求，須於108年6月28
    日早上完成本案工程，而有儘速完工之壓力，足認被告江佳
    鴻前揭所述，應堪採信，是被告呂文中明知麒瑞公司已在本
    案路段之內側及中線車道施工，為繼續施作本案工程，而未
    重新通報取得核准，即指示被告江佳鴻封閉本案路段外側車
    道施作本案工程，並在本案路段對向內側及中線車道設置調
    撥車道，被告江佳鴻再指示中陸公司員工，在景平路（新店
    往板橋方向）與成功路口前之內側及中內車道以交通錐圍設
    漸變段，及於本案路段對向中線車道右側白虛線沿路擺設交
    通錐等節，足資認定。
　⒋被告呂文中明知本案工程施工現場交管人員、交通錐、施工
    暨改道標誌及警告燈號等交維設備之數量，均係基於本案工
    程原訂之施工管制範圍所準備，顯然不足以供設置調撥車道
    之用，仍當面指示被告江佳鴻封閉本案路段外側車道施作本
    案工程，並在本案路段對向內側及中線車道設置調撥車道，
    極易導致交通事故發生，而對他人法益造成危險，具有危險
    前行為之保證人地位：
　⑴按過失犯以行為人對於結果之發生應注意且能注意而不注意
    為其要件，亦即行為人具有防止結果發生之注意義務，且客
    觀上並非不能注意及防止，竟疏未注意，即應就有預見及避
    免可能性之結果負過失責任。而過失不作為犯，係指行為人
    對於犯罪結果之發生，在法律上負有積極作為之防止義務，
    且能防止而怠於履行其防止危險發生之義務者而言（最高法
    院111年度台上字第2323號判決意旨參照）。又對犯罪結果
    之發生，法律上有防止義務，能防止而不防止者，與因積極
    行為發生結果者同；因自己行為致有發生犯罪結果之危險者
    ，負防止其發生之義務，刑法第15條定有明文，此乃不作為
    犯「防果義務」（即學說上所稱保證人義務）之規定。所謂
    法律上之防止義務，並不以法律明文規定者為限，其他如依
    契約或其他法律行為、自願承擔義務、最近親屬、危險共同
    體、違背義務之危險前行為及對危險源具監督義務者，也具
    有保證人地位。而過失不純正不作為犯之成立要件，指居於
    保證人地位之行為人，因怠於履行防止危險發生之義務，致
    構成要件結果產生，即構成犯罪（最高法院110年度台上字
    第4034號、第4038號判決意旨參照）。
　⑵道路交通標誌標線號誌設置規則第145條第1項、第2項第7款
    規定：「道路因施工、養護或其他情況致交通受阻，應視需
    要設置各種標誌或拒馬、交通錐等，夜間應有反光或施工警
    告燈號，必要時並應使用號誌或派旗手管制交通；前項各種
    交通管制設施，施工單位應於道路施工前，依施工狀況審慎
    規劃，俟裝設完成後，始得動工，其佈設圖例如下：七、用
    於設有分向島之四車道或高速公路，其中一向行車路面阻斷
    者」。【圖例：】
　　
　　可知施工路段前，須設置「車輛慢行」及「車輛改道」活動
    型拒馬各1座、「←車輛改道」活動型拒馬2座，用以排列漸
    變線，以及「道路施工」施工標誌2個、「車輛改道」施工
    標誌1個，提醒車輛駕駛人前方有道路施工，應降低車速、
    注意及調整行車方向而改道駛入調撥車道；在調撥車道之尾
    端應設置「車輛改道→」之活動型拒馬4座，用以排列漸變線
    ，以及「左道封閉」施工標誌3個，另調撥車道沿路應擺設
    交通錐，引導車輛駛離調撥車道進入正常車道，且於夜間施
    工時，需在上開「車輛慢行」、「車輛改道」、「←車輛改
    道」之活動型拒馬安裝施工警告燈號，保障相關用路人之交
    通安全。而本案CF650區段標契約「施工交通管制與安全設
    施手冊（第五版）」第五章第5.3條佈設範例之圖5.8「用於
    設有分向島道之四車道，其中一向行車路面阻斷者」（見該
    手冊第73頁，即本院卷四第438頁），亦有相同於道路交通
    標誌標線號誌設置規則第145條第2項第7款規定之佈設圖例
    ，應為中華公司所遵守（即本案CF650區段標契約之施工技
    術規範第01510章「臨時設施」第1.2.1條之約定，詳前述）
    。
　⑶證人蘇柏丞於本院審理時證稱：現場照片中隱約可見路線旁
    有放三角錐，如我是現場工程師，要按照這樣調撥車道，我
    會在調撥車道路口放置警示燈，也會放置一些交維措施避免
    車子跑進調撥車道，另外還要放一些指示的牌子在路口，牌
    子會放在一開始的地方，就是路口那裡，也會在放三角錐跟
    連桿，差不多3、4米一個交通錐，照片中看來路口大約有1
    、2個三角錐，且沒有連桿，我認為這樣擺放三角錐的數量
    及沒有配置連桿是不夠的等語（見本院卷二第150、151頁）
    ；證人江萬章於本院審理時證稱：依監視錄影翻拍畫面顯示
    ，照片4是成功路路口，是調撥車道的起點，等於往板橋方
    向就不能走這個調撥車道，要走外線車道，圖中的交維設備
    擺放看起來就是3個三角錐，沒有放一些閃燈或指引配備，
    也沒有放橫桿，這樣的設備，依照我的經驗，當時做交維，
    就調撥車道的部分是不足夠的，基本上三角錐要搭過來，而
    且要稍微緊密一點，因為這個太散了，可能現場要再補1至2
    支三角錐，2支比較保險，也可能需要再多一個爆閃燈警示
    ，嚴謹的話交維車輛應該放在路口，可能就放在施工封閉面
    的前端，做一個警示，後面的那邊，就是剛才秀朗路口的交
    會處那邊，在封閉起始點那邊也會有一輛等語（見本院卷二
    第111至113頁）；證人詹紹良於本院審理時證稱：依路口監
    視錄影翻拍照片顯示，雖有擺置三角錐，但三角錐數量看起
    來不太夠，且照理來說三角錐中間應該要有橫桿，且正常的
    話應該在前面這一端就會有個漸變段的三角錐圍設，讓車輛
    不會進入這個位置，路口應該要有警示燈即閃燈等語（見本
    院卷二第205、206頁）；證人林群揚於本院審理時證稱：依
    監視錄影翻拍畫面照片顯示當時調撥情形，現場只有圖片右
    方的車道有交通錐，但沒有連桿，這樣似乎不夠，交通錐要
    配合連桿才有辦法架起來，且交通錐上可能要放警示燈，讓
    用路人可以感覺到道路封閉，要調撥車道等語（見本院卷二
    第189至191頁）；證人楊衍鈞於偵查中證稱：我跟呂文中說
    晚上鋪柏油的工人說那邊要全封、調撥，這樣非常危險，應
    該要跟那些工人說要怎麼處理，我還跟他說晚上景平路的車
    速都很快，還有鋪柏油的三角錐、照明設備都不夠，而且施
    工廠商將交維車當作載運物品的車輛等語（見偵二卷第384
    頁反面、第386頁），復於本院審理時證稱：他們現場有1臺
    黃色交維車，本來以前我們那邊白天施工的時候，左轉車道
    調撥的時候都有交維車在最前面，但是那天晚上交維車都沒
    有停在前面，都在那邊跑來跑去，有時那個車子會載東西，
    有時候會跑到大勇街那邊，因為大勇街還在鋪柏油，就這樣
    會2邊跑來跑去，照理說晚上車速很快，交維車應該要停在
    漸變段前面，就是秀朗橋過來要到成功路，車道縮減，交維
    車應該停在那裡，我們白天的時候在做左轉調撥都是這樣，
    白天那邊因為有工程，把車道調撥1個多月，只有左轉車道
    調撥而已，還沒有全封，就有交維車在前面，因為用路人就
    知道這邊有做交維，交維車沒有停在那裡，那就更危險，本
    來有調撥，交維車應該就要在前面做交維，可是交維車有時
    候在成功路，有時候又跑到秀朗路，有時候又跑到大勇街，
    跑來跑去沒有定點等語（見本院卷二第341、342、350、359
    頁）；被告江佳鴻於本院審理時以證人身分證稱：當時我們
    帶的設備，是依照施工前他們去現地勘查的範圍去準備，我
    們不會準備太多，所以稍嫌不足等語（見本院卷三第56、57
    頁），再觀諸現場監視錄影翻拍照片（見偵卷一第136頁圖
    片4）及道路交通事故現場圖（見偵卷一第183、184頁），
    可見本案路段對向中線車道之右側白虛線雖有沿路擺設交通
    錐，然交通錐之間確實未使用連桿串接，且均未設置上開施
    工標誌及其上安裝施工警告燈號之活動型拒馬一節，綜上可
    知本案工程現場交維設備之數量，僅係中陸公司基於本案工
    程之原訂施工管制範圍所準備，而不足以供設置調撥車道之
    用，被告呂文中仍指示被告江佳鴻在本案路段對向內側及中
    線車道設置調撥車道，然該調撥車道並未設置其上安裝施工
    警告燈號之活動型拒馬、施工標誌，除已違反本案CF650區
    段標契約「施工交通管制與安全設施手冊（第五版）」第五
    章第5.3條佈設範例之圖5.8所示及道路交通標誌標線號誌設
    置規則第145條第2項第7款所規定之佈設圖例外，就工程施
    作實務而言，亦有交通錐數量不足、交通錐之間未使用連桿
    串接、交維車輛未停放在調撥車道出入口之缺失等節，應堪
    認定。
　⑷又證人江萬章於偵查及本院審理時證稱：本案工程有跟我申
    請義交，是封閉1車道所需要的義交人員，依本案封閉道路
    的情況，這邊逆向過去成功路那邊，要再導引回來的話，應
    該是要排2名義交，車道行向要改變的地方，要2位義交等語
    （見偵卷二第171頁、本院卷二第107頁）；證人林群揚於本
    院審理時證稱：原則上是路口都要有義交，封越多車道，就
    需要義交管制車輛的進行，封越多、越長的時候，危險就會
    越來越高等語（見本院卷二第192頁）；證人詹紹良於本院
    審理時證稱：以我是工程人員的感覺，我覺得景平路、成功
    路口應該要站2名義交比較好，且依現場交維設備不夠之情
    況，我覺得需要加派義交人員等語（見本院卷二第207、211
    頁）；證人羅威帝於本院審理時證稱：我於偵查中有提到景
    平、成功路口指派的交管人員不足，這路口應該要站4個義
    交等語（見本院卷二第283、311頁）；證人楊衍鈞於本院審
    理時證稱：白天那邊因為有工程把車道調撥了1個多月，只
    有左轉車道調撥而已，還沒有全封，那時候上、下班的時候
    都有6位義交在那裡，秀朗路3個、成功路3個，還有1個警察
    ，成功路那邊早班的時候，本來就有2個義交，後來中華公
    司又多請了2個義交，加上去，成功路口就3個義交，這還是
    左邊剩2個車道，右邊剩2個車道，我認為事發時成功路口沒
    有交維車，又將車道全部封閉的情況，這樣應該要再加派義
    交人員，但因為當天晚上6個義交分成2班，當天晚上在景平
    、秀朗及景平、成功路口就只有3名義交在值勤，人根本就
    不夠，凌晨時成功路口只有邱芳美1人，邱芳美1個人就要同
    時顧往板橋、新店2個方向，應該要站3人（見本院卷二第34
    1、342、347至350、367、395頁）；被告江佳鴻於偵查中供
    稱：依我的經驗，在景平、成功路口大概要派2員，在交維
    漸變段原則上要設1人，另一個建議是在調撥車道的島頭位
    置設1人等語（見偵卷二第391頁）；被告邱芳美於本院審理
    時以證人身分證稱：我當時1個人站在景平、成功路口，我
    是在漸變段處，看著板橋方向往新店方向的車子，把車子導
    回秀朗橋，在有調撥車道的情況下，我1個人站在那路口是
    不夠的等語（見本院卷三第89、103頁），可知本案工程到
    場執行交維勤務之義交人數（6人），僅係依照原訂施工管
    制範圍所載「外側1車道施工封閉」之需求而申請，然本案
    路段對向內側及中線車道既設置調撥車道，亦未設置其上安
    裝施工警告燈號之活動型拒馬、施工標誌，且交通錐數量不
    足、交通錐之間未使用連桿串接、交維車輛未停放在調撥車
    道出入口，則新北市中和區景平路與成功路口僅有義交即被
    告邱芳美獨自1人負責指揮交通，顯然不足，而有增加安排
    義交人員協助引導車流及指揮交通之需求及必要。
　⑸依被告江佳鴻於偵查及本院審理時證稱：我有跟呂文中反應
    交維設備不足，我在現場沒有看到他們任何器材（如三角錐
    、連桿、交維車輛），是用我帶去保護員工的東西，呂文中
    說「你們有就拿來用」，現場義交人員是中華公司申請的，
    應該由中華公司的現場工程師呂文中指揮等語（見偵卷二第
    392頁反面、本院卷三第66、67、69頁）；證人蘇柏丞於本
    院審理時證稱：現場工程師應該會知道現場有無足夠的交通
    安全設施如三角錐、連桿、交管人數等語（見本院卷二第14
    1頁）；證人楊衍鈞於本院審理時證稱：剛開始在大勇街那
    邊刨路，本來那邊是6個人交維，有6個義交，後來那邊刨好
    之後，所有機具就移到秀朗路、成功路，當時現場工程師呂
    文中有在場當面指示我，要我、羅威帝、邱芳美3個義交跟
    隨機具到前面值勤，我們就跟隨機具到了成功路、秀朗路口
    ，後來有個人過來跟我說今天晚上這邊要封路調撥，我當場
    就跟他說這個路口晚上要調撥非常危險，一方面人手不夠，
    我就問他有沒有跟現場工程師講，他沒理我就走了，後來大
    約23時20幾分，我就打電話給現場工程師呂文中，跟他說晚
    上這邊要封路調撥，我說這個路口晚上車速都很快，這樣很
    危險，我問呂文中可否過來一下，呂文中沒有回答我，也沒
    有指示，就直接掛電話，他也沒過來現場，從我在景平路、
    秀朗路口值勤，到發生車禍這段時間，我沒有看到呂文中到
    現場等語（見本院卷二第337、344、348、352、353、378頁
    ）；證人羅威帝於本院審理時證稱：我是108年6月27日當晚
    值勤的其中1位義交，當天中和中隊義交有3位出勤，新店中
    隊支援的義交有3位，勤務從27日22時許開始，一開始6個人
    都在Y9站即景平路、大勇街那個地方做勤前教育及值勤，我
    站了2個小時，大約28日凌晨零時左右，中華公司工程師有
    指示調我們中和3名義交進入Y8即景平路、成功路與秀朗路
    那邊進行第二階段工作，留3個人在第一區塊，3個人過去第
    二區塊，剛開始到第二區塊施作的時候，沒有看到中華公司
    的工程師，我印象中是接近清晨4點以後才有看到工程師等
    語（見本院卷二第237、238、251、267、275、276、286頁
    ）；被告邱芳美於本院審理時以證人身分證稱：我值勤當天
    在成功路口沒有遇到呂文中，呂文中也沒有過來成功路口看
    過等語（見本院卷三第103頁）；被告呂文中於偵查中供稱
    ：當天我確認有6個交管人員來上班，我幫他們做勤務教育
    ，勤務教育內容為在工地要戴安全帽，要穿背心，注意安全
    ，然後我要拍照上傳公司群組，我也要做勤前教育給工人簽
    名等語（見偵卷二第419頁反面至第420頁反面），嗣於本院
    審理時供稱：我有看到6名交管人員，我有對他們勤前教育
    等語（見本院卷三第25頁），綜上可知被告呂文中已由被告
    江佳鴻告知而知悉當時交維設備之數量，不足以供設置調撥
    車道之用，且知悉其自108年6月27日22時許起所負責監督之
    本案工程及「Y9站景平路（123巷至大仁街口）道路AC銑刨
    加鋪及標線施工」工程，僅有6名義交值勤指揮交通，更於
    同年月28日零時許起，分派證人楊衍鈞、羅威帝及被告邱芳
    美之3名義交前往本案路段值勤，復經證人楊衍鈞致電提醒
    新北市中和區景平路、成功路口車速較快，設置調撥車道很
    危險等情，該路口僅指派3名義交亦不足以供設置調撥車道
    之用，竟未重新通報取得核准，仍指示被告江佳鴻封閉本案
    路段外側車道施作本案工程，並在本案路段對向內側及中線
    車道設置調撥車道，而使北捷土木第四工務所未能確實審核
    設置調撥車道所需之交管人員及交維設備之數量，且現場交
    管人員及交維設備之數量不足以供設置調撥車道之用，極易
    導致車輛誤闖調撥車道而發生交通事故，已對他人生命、身
    體法益造成迫切或密接之危險，被告呂文中身為5年經驗之
    現場工程師（見本院卷三第34頁），對此應當知之甚詳，應
    具有危險前行為之保證人地位，負有以自己行為排除該危險
    以避免結果發生之作為義務。
　⒌被告呂文中經中華公司指派為本案工程於108年6月27日22時
    至翌（28）日6時之現場工程師，應使分包廠商即中陸公司
    遵守本案CF650區段標契約之約定及有關法令規定，補足設
    置調撥車道所需數量之交管人員及交維設備，並應通知中華
    公司相關主管，或向中華公司鄰近之工務所請求協助，提供
    設置調撥車道所需之交管人員及交維設備：
  ⑴依本案CF650區段標契約之一般條款第C.4條〈對分包廠商之監
    督〉：「廠商應負責使其分包廠商遵守本契約約定及有關法
    令規定」（見該條款第6頁，即本院卷四第309頁）、第G.1
    條〈廠商之總責〉：「…廠商依本契約約定為業主辦理完成及
    保固本工程，應提供所需之全部人力（包含監督人員）、材
    料、施工設備與其他辦理臨時性或永久性工程所需之一切事
    物。…」（見該條款第16頁，即本院卷四第319頁）；本案CF
    650區段標契約第二冊第三卷施工技術規範第01510章第3.1.
    2條第20款：「於契約執行期間，確保交通管制及安全設施
    處於良好可用及清潔之狀況，並指派一名監工人員負責設備
    之檢查及維護。確保設備安裝之地點正確，…標誌及護欄應
    有適當反光，並符合業主『施工交通管制及安全設施手冊』之
    規定及交通部之『道路交通標誌標線號誌設置規則』」（見該
    規範第01510-7頁，即本院卷四第456頁），可知被告呂文中
    依上開約定內容，應使中陸公司遵守本案CF650區段標契約
    之約定及有關法令規定，甚至應以中華公司所指派現場工程
    師之身份，提供完成工程所需之全部人力、施工設備與其他
    辦理臨時性或永久性工程所需之一切事物，是被告呂文中依
    契約具有保證人地位，負有以自己行為排除該危險以避免結
    果發生之作為義務。
　⑵而被告呂文中經中華公司指派為本案工程於108年6月27日22
    時至翌（28）日6時之現場工程師，應盡善良管理人之注意
    義務，就本案工程施作提供必須之工程監督，且其明知當時
    之交管人員及交維設備之數量，顯然不足以供設置調撥車道
    之用，均詳如前述，竟未要求被告江佳鴻依照本案CF650區
    段標契約「施工交通管制及安全設施手冊」約定，以及道路
    交通標誌標線號誌設置規則第145條第1項、第2項第7款之規
    定，補足設置調撥車道所需數量之交管人員及交維設備，實
    已違反上開契約之約定。又依證人即中華公司土木工程處協
    理廖述良於偵查中證稱：夜間施工時，中華公司依合約會指
    派人員監督，看有沒有異常的狀況，如果發現不合規定的事
    情，要立即處理，如果陳報封1個車道，卻封了2個車道，做
    了調撥車道，中華公司現場監督人員如果有發現，自然要做
    相關應變措施等語（見偵卷二第216頁反面、第217頁）；證
    人詹紹良於偵查中證稱：呂文中要去查看交管人員是否有站
    在現場，如果沒有站在討論的位置，以我是現場工程師的話
    ，我會去反應等語（見偵卷二第307頁反面）；證人蘇柏丞
    於本院審理時證稱：如果我看到施工廠商有疏漏、器具有缺
    、擺放地方不對，甚至義交站的地方不對等工程問題或疏失
    時，除非真的沒看到，有看到我就會提出要求，如現場發現
    甚麼突發狀況，但我個人無法處理，我應該要向上通報，通
    報的流程應是直接連絡主管，依序要通報施工站長，如果站
    長無法解決，再來就是工地所長，我也會通報工地主任，如
    果發現現場交維設備不夠，我會跟廠商要求等語（見本院卷
    二第147至149、152頁）；證人江萬章本院審理時證稱：假
    如發生突發狀況，現場工程師的第1件事，基本上其實是要
    通報，以我自己的經驗來講，第1個當然是通報給自己公司
    裡面的人員，包含我的主管或夜間的頭或怎麼樣，就是自己
    的部分先通報，假如是我通報，我第1個會通報工地負責人
    ，一定要讓他先知道這個狀況，再來就視現場狀況，假如現
    場有什麼行車危險，因為通報單上有電話，可能會有塞車或
    緊急狀況，就依照狀況，看是通報警察局或交通隊，請他們
    協助，看是做一個公告周知的動作，避免民眾進來塞車或怎
    麼樣等語（見本院卷二第114、115頁），可知中華公司所指
    派之現場工程師，如發現實際施工管制範圍與施工通報單所
    載不符，或現場人員、設備有缺漏等情況，除應通報上級主
    管外，亦應向中華公司鄰近之工務所請求協助，以確保施工
    現場安全。然被告呂文中於偵查中供稱：我發現車道全部封
    閉後，我沒有處理，楊衍鈞跟我說那邊要全封、調撥，這樣
    非常危險等語（見偵卷二第419、420頁），復於本院審理供
    稱：施工自主檢查表「交通安全措施」的「交維封閉」、「
    108」、「0627」、「2155」是我填寫，但我實際上沒有去
    檢查，我知悉道路封閉後沒有處理，也不知道要跟誰反應，
    針對麒瑞公司要施作管線一事也沒有應變處置等語（見本院
    卷三第18、23、26、28頁），足見被告呂文中就本案工程現
    場交管人員及交維設備數量不足一事，並未通報中華公司相
    關上級主管，亦未向中華公司鄰近之工務所請求協助，提供
    設置調撥車道所需數量之交管人員及交維設備。再依證人楊
    衍鈞於本院審理時證稱：我問呂文中可否過來一下，呂文中
    沒有回答我，也沒有指示，就直接掛電話，他也沒過來現場
    ，從我在景平路、秀朗路口值勤，到發生車禍這段時間，我
    沒有看到呂文中到現場，我沒有看到他來拍照那些程序等語
    （見本院卷二第337、348、378、383頁）；證人羅威帝於本
    院審理時證稱：我剛開始到第二區塊施作的時候，沒有看到
    中華公司的工程師，我印象中是接近清晨4點以後才有看到
    工程師等語（見本院卷二第238、286頁）；被告邱芳美以證
    人身分證稱：我值勤當天在成功路口沒有遇到呂文中，呂文
    中也沒有過來成功路口看過等語（見本院卷三第103頁）；
    被告江佳鴻於本院審理時以證人身分證稱：我跟呂文中反應
    交維設備不足，呂文中說「你們有就拿來用」，並沒有提出
    進一步的解決方法等語（見本院卷三第69頁），可知被告呂
    文中於擔任本案工程現場工程師之期間，遲未至本案工程施
    工現場（含調撥車道）確認交管人員、交維設備之數量及擺
    設情形，亦未要求被告江佳鴻補足設置調撥車道所需數量之
    交管人員及交維設備，甚至未通報中華公司相關上級主管，
    或向中華公司鄰近之工務所請求協助，提供設置調撥車道所
    需數量之交管人員及交維設備，而未就本案工程施作提供必
    須之工程監督，足認被告呂文中業已違反其依契約及危險前
    行為所具保證人地位而應負之作為義務，至為灼然。
  ⒍被告呂文中既已知悉本案工程施工現場交管人員及交維設備
    之數量，顯然不足以供設置調撥車道之用，且依現場情狀以
    觀，並無不能注意之情事，竟未重新通報取得核准，仍指示
    被告江佳鴻封閉本案路段外側車道施作本案工程，並在本案
    路段對向內側及中線車道設置調撥車道，且未為必須之工程
    監督，顯已違反其注意義務甚明。又按行為人怠於履行其防
    止危險發生之義務，致生構成要件該當結果，即構成不純正
    不作為犯。故過失不純正不作為犯構成要件之實現，係以結
    果可避免性為前提，亦即法律上之防止義務，客觀上具有安
    全之相當可能性，行為人之不作為，即可認與構成要件該當
    結果間具有相當因果關係（最高法院110年度台上字第4038
    號判決意旨參照）。準此，倘若被告呂文中就本案工程之施
    作提供必須之工程監督，確保交管人員及交維設備之數量及
    擺設，足以供設置調撥車道之用，當可避免被害人遭誤駛調
    撥車道之被告朱宴樟碰撞而死亡之結果，於客觀上具有安全
    之相當可能性，足認被告呂文中對於本案車禍事故之發生，
    確有違反前揭作為義務及注意義務之不作為過失，且其過失
    行為與被害人因本案車禍事故所致死亡之結果間，具有相當
    因果關係，自應對被害人之死亡結果負責。
　⒎至被告呂文中之辯護人辯護略以：本案交通、工程安全管理
    之責，依中華公司與中陸公司所簽立之契約，應均由中陸公
    司提供，被告呂文中即無確保現場義交人員及交維設備足夠
    之義務及責任，基於信賴原則，被告呂文中應可期待中陸公
    司確實維護交通安全及工地安全管理，對於本案事故之發生
    當不負過失責任等語。惟被告呂文中依本案CF650區段標契
    約之一般條款第C.4條、第G.1條及第二冊第三卷施工技術規
    範第01510章第3.1.2條第20款等約定內容，應使中陸公司遵
    守本案CF650區段標契約之約定及有關法令規定，甚至應提
    供完成工程所需之全部人力、施工設備與其他辦理臨時性或
    永久性工程所需之一切事物，被告呂文中依契約具有保證人
    地位，負有以自己行為排除該危險以避免結果發生之作為義
    務，詳如前述，而中華公司雖將本案工程發包予中陸公司，
    此亦僅涉及中華公司於本案交通事故發生後，得否向中陸公
    司請求民事賠償之問題，非謂被告呂文中得以解免其依本案
    CF650區段標契約及危險前行為所具保證人地位應負之作為
    義務，況且被告呂文中已違反其應負之作為義務及注意義務
    ，無從主張信賴原則（最高法院110年台上字第4038號判決
    意旨參照），是被告呂文中之辯護人所為前揭辯護主張，即
    屬無據。
　⒏綜上所述，被告呂文中經中華公司指派為本案工程於108年6
    月27日22時至翌（28）日6時許期間之現場工程師，負責監
    督本案工程之施作，明知中華公司就本案工程事先申請之施
    工管制範圍，係「本案路段外側1車道施工封閉，維持往新
    店方向2車道通行。…」，且自108年6月27日22時起，麒瑞公
    司已在本案路段之內側及中線車道施工，倘中陸公司再依原
    訂施工管制範圍，封閉本案路段外側車道施作本案工程，為
    維持車輛通行，須在本案路段對向車道設置調撥車道，復知
    悉如欲設置調撥車道而變更原訂施工管制範圍，需重新通報
    並取得核准，然經被告江佳鴻告知而知悉當時之交管人員及
    交維設備之數量，不足以供設置調撥車道之用，竟未重新通
    報取得核准，仍指示被告江佳鴻封閉本案路段外側車道施作
    本案工程，並在本案路段對向內側及中線車道設置調撥車道
    ，且遲未至本案工程之施工現場確認交管人員、交維設備之
    數量及擺設情形，而未就本案工程施作提供必須之工程監督
    ，已違反其依契約及危險前行為所具保證人地位而應負之作
    為義務及注意義務，且其不作為過失與被害人死亡之結果間
    ，具有相當因果關係，自應對被害人死亡之結果負責。
  ㈢被告江佳鴻部分　　
　⒈被告江佳鴻明知本案工程施工現場交管人員及交維設備之數
    量，均係基於本案工程原訂之施工管制範圍所準備，顯然不
    足以供設置調撥車道之用，仍依被告呂文中指示，封閉本案
    路段外側車道施作本案工程，並在本案路段對向內側及中線
    車道設置調撥車道，再指示中陸公司員工於新北市中和區景
    平路（新店往板橋方向）與成功路前之內側及中內車道以交
    通錐圍設漸變段，及於本案路段對向中線車道之右側白虛線
    沿路擺設交通錐，然交通錐之間未使用連桿串接，交維車輛
    亦未停在調撥車道出入口，極易導致交通事故發生，而對他
    人法益造成危險，具有危險前行為之保證人地位：
　⑴訊據被告江佳鴻於本院準備程序及審理時均坦承其過失致死
    犯行，且其為中陸公司指派為本案工程於108年6月27日22時
    至翌（28）日6時之現場施工負責人，明知中華公司就本案
    工程事先申請之施工管制範圍，係「本案路段外側1車道施
    工封閉，維持往新店方向2車道通行。…」，且自108年6月27
    日22時起，麒瑞公司已在本案路段之內側及中線車道施工，
    倘中陸公司再依原訂施工管制範圍，封閉本案路段外側車道
    施作本案工程，為維持車輛通行，須在本案路段之對向設置
    調撥車道，復知悉當時中陸公司所準備之交維設備數量，不
    足以供設置調撥車道之用，竟仍依被告呂文中之指示，封閉
    本案路段外側車道施作本案工程，並在本案路段對向內側及
    中線車道設置調撥車道，再指示中陸公司員工於新北市中和
    區景平路（新店往板橋方向）與成功路口前之內側及中內車
    道以交通錐圍設漸變段，及於本案路段對向中線車道之右側
    白虛線沿路擺設交通錐，然就工程施作實務而言，有交通錐
    數量不足、交通錐之間未使用連桿串接，交維車輛亦未停在
    調撥車道出入口之缺失等節，業經本院認定如前。
　⑵再參以證人楊衍鈞於本院審理時證稱：刨鋪那邊有1個人，好
    像是鋪柏油廠商的工頭還是誰，跟我說今天晚上這邊要封路
    調撥，我當場就跟他說這個路口晚上要調撥非常危險，因為
    一方面人手不夠等語（見本院卷二第337頁）；被告邱芳美
    於本院審理時以證人身分證稱：我到景平、成功路口時，看
    到交維車佈設完就離開了，沒有停在成功路口等語（見本院
    卷三第94頁），被告江佳鴻於本院審理時亦供稱：楊衍鈞上
    開所稱之廠商工頭應該是我沒錯，因為當時工地有2塊，交
    維車原則上會停在秀朗橋往中和方向的漸變段，交維車於事
    發當下不在，可能是我指派他們去把大仁街的交維收起來等
    語（見本院卷三第60、64頁），是被告江佳鴻亦知悉現場交
    管人員不足，並指示交維車輛載送物品，以致交維車輛未停
    放在調撥車道之出入口等節，亦堪認定，則被告江佳鴻既知
    悉本案工程施工現場交管人員及交維設備之數量，係基於本
    案工程原訂施工管制範圍所準備，不足以供設置調撥車道之
    用，竟仍依被告呂文中之指示，封閉本案路段外側車道施作
    本案工程，並在本案路段對向內側及中線車道設置調撥車道
    ，再指示中陸公司員工於新北市中和區景平路（新店往板橋
    方向）與成功路口前之內側及中內車道以交通錐圍設漸變段
    ，及於本案路段對向中線車道之右側白虛線沿路擺設交通錐
    ，然交通錐之間未使用連桿串接，交維車輛亦未停在調撥車
    道出入口，極易導致車輛誤闖調撥車道而發生交通事故，已
    對他人生命、身體法益造成迫切或密接之危險，被告江佳鴻
    身為中陸公司所指派本案工程之現場施工負責人，具有豐富
    之工程經驗（詳後述），對此應當知之甚詳，應具有危險前
    行為之保證人地位，負有以自己行為排除該危險以避免結果
    發生之作為義務。
　⒉被告江佳鴻經中陸公司指派為本案工程於108年6月27日22時
    至翌（28）日6時之現場施工負責人，應督率本案工程之施
    工及管理其員工、器材，並遵守道路交通標誌標線號誌設置
    規則第145條第1項、第2項第7款規定，以及本案CF650區段
    標契約「施工交通管制與安全設施手冊（第五版）」第五章
    第5.3條佈設範例之圖5.8，且應自備所需一切人力、機具設
    備、器材及材料，而應補足設置調撥車道所需數量之交管人
    員及交維人員：
　⑴依本案107年度AC路面工程契約所附之施工說明書第10條第7
    項：「乙方於施工時，務需遵守業主施工規範之所有規定施
    工，並作為一切施工之依據，…」（見偵卷二第75頁反面）
    ；第12條第30項：「業主（按即北捷東區工程處）與甲方（
    按即中華公司）所訂合約、特定條款、一般條款、施工技術
    規範、施工安全衛生手冊及設計圖說均為乙方合約之一部分
    」之約定（見偵卷二第76頁反面），可知中華公司依本案CF
    650區段標契約所應遵守之道路交通標誌標線號誌設置規則
    第145條第1項、第2項第7款規定，以及本案CF650區段標契
    約「施工交通管制與安全設施手冊（第五版）」第五章第5.
    3條佈設範例之圖5.8所示佈設圖例，均為本案107年度AC路
    面工程契約之一部份，中陸公司應有遵守之義務。又依本案
    CF650區段標契約一般條款第L.4條〈廠商之工地負責人及各
    主管人員〉：「…本工程各子施工標廠商亦應派遣1名勝任之
    主管人員，以其全部時間監督該子施工標」（見偵卷二第13
    9頁反面）；本案107年度AC路面工程契約所附採購合約一般
    條款（工程案件）第11條第1項：「本工程施工期間，乙方
    （按即中陸公司，下同）應指派富有工程經驗之代表人專任
    常駐在工地，督率施工、管理其員工及器材，並負責一切乙
    方應辦理事項。」（見偵卷二第71頁反面）；本案107年度A
    C路面工程契約所附之施工說明書第10條第4項：「乙方應派
    可靠負責有工作經驗之代表人常駐工地，辦理一切聯絡工作
    ，並接受甲方工程師之指示與監督」（見偵卷二第75頁反面
    ）等約定，可知被告江佳鴻身為中陸公司所指派本案工程之
    現場施工負責人，應督率本案工程之施工及管理其員工、器
    材，並遵守上開道路交通標誌標線號誌設置規則第145條第1
    項、第2項第7款規定，以及本案CF650區段標契約「施工交
    通管制與安全設施手冊（第五版）」第五章第5.3條佈設範
    例之圖5.8所示之佈設圖例。
　⑵再依本案107年度AC路面工程契約所附採購合約一般條款（工
    程案件）第11條第2項：「乙方應…僱用足夠且具有適當技能
    之員工，…」（見偵卷二第71頁反面）；第13條第1項：「除
    本合約另有規定外，所需一切機具設備、器材及材料，概由
    乙方自備。」（見偵卷二第71頁反面）；本案107年度AC路
    面工程契約所附施工說明書第10條第10項：「有關工作場地
    、…人員防護設備等均由乙方自理，…」（見偵卷二第75頁反
    面）；第12條第1項：「本工程除合約上註明由甲方供應材
    料及另案辦理項目外，其餘為完成本工程所需之一切人員、
    材料、機具設備、器材費用均包含於合約單價內，乙方應詳
    加估算，日後不得以圖說不明或項目不清，藉詞要求加價或
    拒絕施工。」（見偵卷二第75頁反面）；第12條第11項：「
    完成本工程所需之…維修材料機具車輛、人工及其他費用等
    ，均已含合約單價內，不另給付。」（見偵卷二第76頁）等
    約定，另本案107年度AC路面工程契約所附採購合約明細表
    ，已表列「交通管制及安全措施」之項目（見偵卷二第64頁
    ），縱使該項目未記載相關金額，此乃中陸公司有無詳加估
    算、記載金額之問題，綜上可知中陸公司就本案工程之施工
    ，應僱用足夠之員工，且自備所需一切人力、機具設備、器
    材及材料，而應補足設置調撥車道所需數量之交管人員及交
    維設備，是被告江佳鴻及其辯護人辯稱依本案107年度AC路
    面工程契約相關約定，單價分析表亦未記載該項費用，中陸
    公司並無提供交管人員及交維設備之義務等語，顯無足採。
　⑶綜上所述，被告江佳鴻身為中陸公司所指派為本案工程之現
    場施工負責人，依其豐富工程經驗及專業知識，應當知悉本
    案工程之施作，須符合本案CF650區段標契約及本案107年度
    AC路面工程契約之前揭約定，而應督率本案工程之施工及管
    理其員工、器材，並遵守道路交通標誌標線號誌設置規則第
    145條第1項、第2項第7款規定，以及本案CF650區段標契約
    「施工交通管制與安全設施手冊（第五版）」第五章第5.3
    條佈設範例之圖5.8所示之佈設圖例，且應自備所需一切人
    力、機具設備、器材及材料，是被告江佳鴻依契約具有保證
    人地位，負有以自己行為排除該危險以避免結果發生之作為
    義務。
　⒊又被告江佳鴻於本院審理時供稱：當天呂文中告訴我施工管
    制範圍是外側1車道，呂文中有沒有合法通報全封，我並不
    知道，我只知道他們通報外側1車道封閉等語（見本院卷三
    第58、59頁），則被告江佳鴻知悉本案工程之施工管制範圍
    僅可封閉本案路段外側車道，然未確認被告呂文中有無重新
    通報取得核准，且知悉現場交管人員及中陸公司所有之交維
    設備（即交通錐及交維車輛），僅係基於本案工程原訂之施
    工管制範圍所準備，不足以供設置調撥車道之用，竟仍依被
    告呂文中之指示，封閉本案路段外側車道施作本案工程，並
    在本案路段對向內側及中線車道設置調撥車道，未依照道路
    交通標誌標線號誌設置規則第145條第1項、第2項第7款規定
    ，以及本案CF650區段標契約「施工交通管制與安全設施手
    冊（第五版）」第五章第5.3條佈設範例之圖5.8所示之佈設
    圖例，補足設置調撥車道所需數量之交管人員及交維設備，
    甚至指示交維車輛載送物品，以致交維車輛未停放在調撥車
    道之出入口，而未善盡督率本案工程施工之責，足認被告江
    佳鴻業已違反其依契約及危險前行為所具保證人地位而應負
    之作為義務，亦為顯然。
　⒋被告江佳鴻既已知悉現場交管人員及交維設備之數量，不足
    以供調撥車道之用，且依現場情狀以觀，並無不能注意之情
    事，竟未補足設置調撥車道所需數量之交管人員及交維設備
    ，而未善盡督率本案工程施工之責，顯已違反其注意義務甚
    明。倘若被告江佳鴻就本案工程之施作善盡督率之責，確保
    現場交管人員及交維設備之數量及擺設，足以供設置調撥車
    道之用，甚至否決被告呂文中之指示而未設置調撥車道，當
    可避免被害人遭誤駛調撥車道之被告朱宴樟碰撞而死亡之結
    果，於客觀上具有安全之相當可能性，足認被告江佳鴻對於
    本案車禍事故之發生，確有違反前揭作為義務及注意義務之
    不作為過失，且其過失行為與被害人因本案車禍事故所致死
    亡之結果間，具有相當因果關係，自應對被害人之死亡結果
    負責。
  ㈣被告朱宴樟部分
　⒈被告朱宴樟於108年6月28日5時2分許，駕駛本案貨車沿新北
    市中和區景平路往板橋方向行駛，駛至景平路接近成功路口
    前，因內側及中內車道有以交通錐圍設「漸變段」而依循行
    駛於中外車道，於經過景平路與成功路口後，隨即駛入本案
    路段對向中線車道（右側白虛線有沿路擺設交通錐），再變
    換至內側車道，於駛近新北市中和區景平路與秀朗路口之際
    ，與騎乘本案機車沿景平路（往新店方向）甫駛入本案路段
    對向內側車道之被害人發生碰撞等節，業據被告朱宴樟於警
    詢、偵查時供承不諱，並經新北地檢署檢察事務官勘驗本案
    貨車行車紀錄器檔案確認無誤（見偵卷二第6至11頁），復
    有本案貨車行車紀錄器檔案（檔名：AV0-00000000_043027
    ）、現場監視錄影檔案（檔名：R107-D03-018-D48-景平路1
    號往景平路成功路）、道路交通事故現場圖3張（見偵卷一
    第132至134頁）及現場監視錄影截圖1張在卷可參（見偵卷
    一第136頁圖片3），此部分事實應堪認定。
　⒉又被告江萬章於本院審理時證稱：若只放三角錐，沒有放橫
    桿，還是看得出來那條是調撥車道，因為三角錐假如1至2米
    擺設1個的話，就像國道一樣，國道假如做道路封閉施工，
    也沒辦法全部擺橫桿，但三角錐假如沿線一直擺過去，用路
    人就知道這個地方是車道，要做一個區隔動作等語（見本院
    卷二第110頁）；證人詹紹良於本院審理時證稱：如果從新
    店過來的方向一定看得出來前面有調撥的狀況，才會在成功
    路口前有漸變，所以車輛過來的時候，我是駕駛，理論上我
    應該不會開到左邊內2車道，因為順著前面的漸變，我就會
    往外2走，因為我也會擔心可能內2有什麼問題，如果我是用
    路人，因為有漸變段，會知道成功路那邊開始是調撥車道，
    我應該就會順著走外2等語（見本院卷二第207、208頁）；
    證人張俊輝於本院審理時證稱：依照本案道路交通事故現場
    圖，成功路口前有漸變段，若我是用路人，順向開過來，可
    能會知道前面有調撥車道，因為圍起來就有指示方向等語（
    見本院卷二第300頁）；證人羅威帝於本院審理時證稱：我
    看到前面有漸變段，會覺得應該有施工，甚至注意到前方可
    能會有調撥車道等語（見本院卷二第300、301頁）；證人楊
    衍鈞於本院審理時證稱：一般來說，要做調撥，應該在路面
    用三角錐圍起來，做一個漸變段，有做漸變段，看到時，就
    應該知道前面可能會有調撥車道（見本院卷二第381頁）等
    語，而均依照其等身為駕車用路人之親身經驗，表示若見景
    平路（新店往板橋方向）接近成功路口前有以交通錐所圍設
    之漸變段，且本案路段對向中線車道右側白虛線沿路擺設交
    通錐，應會知悉前方可能有設置調撥車道等節，此觀被告邱
    芳美於本院審理時以證人身分證稱：於108年6月27日22時至
    隔日我下崗這段時間内，除了朱宴樟的車輛之外，我沒有看
    到其他車輛誤闖調撥車道，只有1輛從成功路要右轉景平路
    的車輛，可能看到我揮指揮棒而差點誤闖，但從新店那邊過
    來的車輛，沒有誤闖調撥車道的情形，都是順著漸變段直走
    ，沒有闖進調撥車道，也沒有快要闖進去的情況等語（見本
    院卷三第96、97、101、102頁），亦明確表示本案除被告朱
    宴樟外，沿新北市中和區景平路往板橋方向行駛之車輛，均
    無誤闖調撥車道之情形，足認一般用路人駕車駛至景平路接
    近成功路口前，見內側及中內車道以交通錐圍設「漸變段」
    而依循行駛於中外車道，另前方即本案路段對向中線車道於
    右側白虛線亦沿路擺設交通錐，應可辨識本案路段對向內側
    及中線車道可能為調撥車道而繼續行駛外車道。
　⒊按汽車行駛時，駕駛人應注意車前狀況，並隨時採取必要之
    安全措施，道路交通安全規則第94條第3項定有明文，此為
    駕駛人應盡之注意義務。而本案車禍事故發生之經過，既為
    被告朱宴樟駕駛本案貨車誤闖本案路段對向內側及中線車道
    之調撥車道，於駛近新北市中和區景平路與秀朗路口之際，
    不慎撞及沿景平路往新店方向甫駛入上開調撥車道之被害人
    ，倘若被告朱宴樟於駕車駛至景平路接近成功路口前，見內
    側及中內車道以交通錐圍設「漸變段」而依循行駛於中外車
    道，另前方即本案路段對向中線車道於右側白虛線亦沿路擺
    設交通錐，即詳加注意車前狀況而繼續行駛外車道，當可避
    免本案車禍事故之發生，應無疑義。又被告朱宴樟先前曾合
    法考領駕駛執照，且自承其有大客車駕駛執照，平日負責駕
    駛貨車送貨等語（見偵一卷第7頁、108年度偵字第20926號
    卷第3頁），自當知悉且應確實遵守前揭道路交通安全之相
    關規定。再依照當時情形為天候晴、夜間有照明、柏油路面
    乾燥、無缺陷、視距良好等情形，並無不能注意之情事，竟
    仍駕駛本案貨車誤駛調撥車道，因而不慎與被害人發生碰撞
    ，造成被害人受有嚴重創傷合併出血性休克、肺部挫傷合併
    氣血胸、頭部外傷合併顱內出血、右前臂橈尺骨骨折、雙側
    股骨骨折、左側脛骨開放性骨折等傷害，最終因全身多處嚴
    重複雜性骨折、顱骨骨折顱內出血與創傷性休克，導致腦幹
    衰竭而不治死亡，足認被告朱宴樟對於本案車禍事故之發生
    ，確有違反前揭注意義務之過失，且其過失行為與被害人死
    亡之結果間，具有相當因果關係，甚為灼然。
　㈤綜上所述，本案事證明確，被告呂文中、江佳鴻、朱宴樟上
    開所為過失致死犯行，均堪認定，應予依法論科。
四、論罪科刑之依據：　
　㈠核被告呂文中、江佳鴻及朱宴樟所為，均係犯刑法第276條之
    過失致死罪。
  ㈡爰以行為人之責任為基礎，審酌被告呂文中身為本案工程之
    現場工程師，本應盡善良管理人之注意義務，就本案工程施
    作提供必須之工程監督，竟於知悉本案工程施工現場交管人
    員及交維設備均不足之情形下，未重新通報施工管制範圍並
    取得核准，仍指示被告江佳鴻設置調撥車道，且遲未到場確
    認現場交管人員、交維設備之數量及擺設情形，亦未要求被
    告江佳鴻補足設置調撥車道所需數量之交管人員及交維設備
    ，甚至未通報中華公司相關上級主管，或向中華公司鄰近之
    工務所請求協助，提供設置調撥車道所需數量之交管人員及
    交維設備，而未就本案工程施作提供必須之工程監督；被告
    江佳鴻身為本案工程之現場施工負責人，亦知悉本案工程施
    工現場交管人員及交維設備不足，竟未否決而仍聽從被告呂
    文中之指示設置調撥車道，且未補足設置調撥車道所需數量
    之交管人員及交維設備，甚至指示交維車輛載送物品，以致
    交維車輛未停放在調撥車道之出入口，而未善盡督率本案工
    程施工之責，且被告呂文中、江佳鴻分別代表所屬公司，負
    責監督、施作本案工程，當應以工程及交維安全為首要考量
    ，竟為求儘速完成施工，無視現場交管人員及交維設備不足
    一事，嚴重危害用路人交通安全；被告朱宴樟則本應遵守相
    關交通法規，以維護交通安全，並確保自身及其他用路人之
    生命、身體及財產法益，竟疏未注意車前狀況，致發生本案
    車禍事故，造成被害人不幸死亡之結果，所為均值非難，兼
    衡被害人於事發時正值青壯，未來本有無限可能，然因被告
    呂文中、江佳鴻及朱宴樟之過失行為而離世，被害人家屬亦
    承受痛失親人之悲痛，至今尚未能撫平創傷，所受影響甚鉅
    ；暨被告呂文中、江佳鴻、朱宴樟各自之過失犯罪情節、智
    識程度、於本院審理時所述之家庭經濟與生活狀況、犯罪後
    坦承或否認犯行，且迄未與被害人家屬達成和解之犯後態度
    等一切情狀，分別量處如主文所示之刑，以資懲儆。
貳、無罪（被告高瑋澤、邱芳美、陳柏齡）部分
一、公訴意旨略以：被告高瑋澤係中華公司所指派擔任本案工程
    之現場負責人即工地主任，被告邱芳美、陳柏齡則分別為中
    和中隊、新店中隊指派執行本案工程交維勤務之義交。被告
    高瑋澤明知本案工程之施工管制範圍僅「景平路往新店方向
    （秀朗路至成功路口）外側1車道施工封閉，維持往新店方
    向2車道通行。…」，且均應注意108年6月27日22時前，已有
    麒瑞公司在本案路段之內側及中線車道施工，倘再封閉本案
    路段外側車道，必須在本案路段之對向設置調撥車道，且當
    時之交管人員及交維設備不足，易導致對向車道車禍之發生
    ，竟疏未注意及此，未及時監督修正被告呂文中之指示及將
    調撥車道撤除，且未使交管人員站在適當位置；被告邱芳美
    係站在新北市中和區景平路與成功路口之交管人員，本應注
    意站在有效維持交管之位置，方能看清楚雙向車輛來往(如
    證人楊衍鈞所指位置)，以避免車禍之發生，竟疏未注意及
    此，未站在有效之位置，而未能防止被告朱宴樟駕駛本案貨
    車駛入調撥車道；被告陳柏齡亦係交管人員，本應注意於10
    8年6月28日5時許，要立即與被告邱芳美交接，站在有效交
    管位置維持交通，否則易發生危險，而依當時情況並無不能
    注意情事，竟疏未注意及此，於交接時間屆至，仍坐在路中
    之分隔島休息，而未立即交接並站在有效交管位置，導致被
    告朱宴樟駕駛本案貨車駛入調撥車道，因而撞擊因景平路往
    新店方向車道封閉，而依指示騎入調撥車道之被害人，導致
    被害人因此死亡，因認被告高瑋澤、邱芳美及陳柏齡均涉犯
    刑法第276條之過失致死罪等語。
二、按犯罪事實應依證據認定之，無證據不得認定犯罪事實；不
    能證明被告犯罪者，應諭知無罪之判決，刑事訴訟法第154
    條第2項、第301條第1項前段分別定有明文。而事實之認定
    ，應憑證據，如未能發現相當證據，或證據不足以證明，自
    不能以推測或擬制之方法，以為裁判基礎；且刑事訴訟上證
    明之資料，無論其為直接證據或間接證據，均須達於通常一
    般人均不致於有所懷疑，而得確信其為真實之程度，始得據
    為有罪之認定，若其關於被告是否犯罪之證明未能達此程度
    ，而有合理性懷疑之存在，致使無從形成有罪之確信，根據
    「罪證有疑，利於被告」之證據法則，即不得遽為不利被告
    之認定；又依刑事訴訟法第161條第1項之規定：檢察官就被
    告犯罪事實，應負舉證責任，並指出證明之方法。因此，檢
    察官對於起訴之犯罪事實，應負提出證據及說服之實質舉證
    責任。倘其所提出之證據，不足為被告有罪之積極證明，或
    其指出證明之方法，無從說服法院以形成被告有罪之心證，
    基於無罪推定之原則，自應為被告無罪判決之諭知（最高法
    院40年台上字第86號、76年台上字第4986號、92年台上字第
    128號判決意旨參照）。
三、刑法上之「過失不純正不作為犯」，係結合不作為犯與過失
    犯二者，以「作為義務」與「注意義務」分別當成不作為犯
    與過失犯之核心概念。「作為義務」其法源依據主要係依刑
    法第15條第1項規定：「對於犯罪結果之發生，法律上有防
    止之義務，能防止而不防止者，與因積極行為發生結果者同
    。」乃以行為人是否具有「保證人地位」來判斷其在法律上
    有無防止犯罪結果發生之義務，進而確認是否應將法益侵害
    歸責予行為人之不作為。而「注意義務」其法源依據主要來
    自同法第14條第1項規定：「行為人雖非故意，但按其情節
    應注意，並能注意，而不注意者，為過失。」係以社會共同
    生活領域中之各種安全或注意規則，來檢視行為人有無注意
    不讓法益侵害發生之義務，進而決定其行為應否成立過失犯
    。是上述兩種義務法源依據不同，處理問題領域亦有異，或
    有重合交錯之情形，惟於概念上不應將「作為義務」與「注
    意義務」相互混淆，而不能以行為人一有違反「作為義務」
    即認違背「注意義務」。換言之，保證人地位僅是行為人「
    作為義務」之理由，無法直接從保證人地位導出「作為義務
    」之內容。至行為人是否違反「注意義務」仍應以行為人在
    客觀上得否預見並避免法益侵害結果為其要件。非謂行為人
    一經立於保證人地位，即應課予杜絕所有可能發生一切危害
    結果之絕對責任，仍應以依日常生活經驗有預見可能，且於
    事實上具防止避免之可能性，且結果之發生與行為人之過失
    間，有相當因果之關聯性，方得論以過失不純正不作為犯（
    最高法院107年度台上字第4276號判決、109年度台上字第45
    8號判決意旨參照）。
四、被告高瑋澤、邱芳美、陳柏齡之辯詞及辯護人之辯護意旨
　㈠被告高瑋澤：
　⒈訊據被告高瑋澤堅詞否認有何上開過失致死犯行，辯稱：我
    雖然是本案工程之工地主任，但因為都會有負責的現場工程
    師，現場施工都是施工站長及工程師處理，我不需要到現場
    監工，我是負責檢核申請程序是否有衝突，例如同時間申請
    同一路段，或是重複申請，我知道麒瑞公司有夜間施工，但
    施工範圍與本案工程之施工管制範圍不同，並未衝突等語。
　⒉被告高瑋澤之辯護人則辯護略以：如施工現場有狀況會先聯
    繫現場工程師，此為工程實務界之慣例，而被告高瑋澤於案
    發當日並未值班，亦無其他人通知被告高瑋澤本案路段全線
    封閉之情形，被告高瑋澤無法事先知悉，無從防止本案事故
    之發生等語。
　㈡被告邱芳美：
　⒈被告邱芳美堅詞否認有何上開過失致死犯行，辯稱：我在景
    平路與成功路口值勤，是站在面向調撥車道往中和方向的安
    全島前，負責將調撥車道往新店方向的車流導回原本車道等
    語。
　⒉被告邱芳美之辯護人則辯護略以：被告邱芳美值勤時係站在
    有效維持交管之位置，且景平路與成功路口僅有被告邱芳美
    1人值勤，防止被告朱宴樟駕車誤入調撥車道，客觀上並非
    被告邱芳美之注意能力所及，縱認被告邱芳美有防止新店往
    板橋方向車輛誤闖調撥車道之義務，其當時亦有顧此失彼之
    「義務衝突」，而得阻卻違法等語。
　㈢被告陳柏齡：
　⒈被告陳柏齡堅詞否認有何上開過失致死犯行，辯稱：我是準
    備要跟被告邱芳美交接，但我不清楚當時的交接時間，因為
    之前值勤站的有點累，所以暫時坐在分向島上休息，之後在
    交接過程中就發生本案車禍事故等語。
　⒉被告陳柏齡之辯護人則辯護略以：本案車禍事故之發生時間
    ，係在被告陳柏齡與被告邱芳美交接之前即已發生，並無交
    接時間屆至，仍坐在分向島休息之情，且被告邱芳美需等到
    被告陳柏齡交接勤務始可退勤，是被告陳柏齡並無過失等語
    。
五、被告高瑋澤部分
　㈠本件公訴人認被告高瑋澤涉有過失致死罪嫌，無非係以被告
    高瑋澤身為本案工程之工地負責人，並在本案工程之施工自
    主檢查表工地主任欄簽名，依本案CF650區段標契約一般條
    款之約定，必須要以全部時間監督本案工程，而有在場義務
    ；另被告高瑋澤依營造業法第32條規定，負有安全維護責任
    ，且需要就本案工程之施工日誌所載「通知協力廠商辦理事
    項」進行確認，使協力廠商間之施工作業不會相互衝突，然
    竟疏未注意麒瑞公司是否會在本案工程之施工地點施作工程
    ，以致本案交通事故發生，足認被告高瑋澤具有保證人地位
    ，卻因不作為導致被害人死亡結果發生，應予依法論處。
　㈡經查，被告高瑋澤乃中華公司所指派擔任本案工程之工地負
    責人一節，業經被告高瑋澤坦承不諱，且本案工程施工通報
    單「廠商工地負責人」欄記載「高瑋澤」（見偵卷二第131
    頁），被告高瑋澤亦於本案工程施工自主檢查表「工地主任
    欄」簽名（見偵卷二第132頁），此節應堪認定。再參以本
    案CF650區段標契約一般條款第L.4條〈廠商之工地負責人及
    各主管人員〉：「廠商應派遣1名經工程司核定可勝任之工地
    負責人，以其全部時間監督本工程。該負責人應負監督本工
    程之全責，…並負全部作業之品質、安全衛生責任。…」（見
    偵卷二第139頁反面）；營造業法第32條第1項第4款、第6款
    規定：「營造業之工地主任應負責辦理下列工作：四、工地
    勞工安全衛生事項之督導、公共環境與安全之維護及其他工
    地行政事務。六、其他依法令規定應辦理之事項。」，可知
    被告高瑋澤身為本案工程之工地負責人即工地主任，應負監
    督本案工程之全責，且負責辦理本案工程安全之維護及其他
    依法令應辦理之事項，而依法令及契約具有保證人地位，對
    於犯罪結果之發生，在法律上負有積極作為之防止義務。
  ㈢又證人江萬章於本院審理時證稱：高瑋澤擔任比較偏向辦公
    室的內業工作，案子進行時，白天、晚上都有工作，工作時
    間不可能做那麼長，本案工程是夜間作業，他主要是白天班
    ，基本上夜間施工不用到現場，我們工程這麼大，工地負責
    人不太可能有辦法全面都知道，一定都是各個工程師要負責
    ，假如有什麼狀況，廠商就要跟晚上的值班工程師聯繫，如
    果發生突發狀況，現場工程師第一件事，基本上其實是要通
    報主管，第一個是通報工地負責人，讓他知道現場發生什麼
    事，工地主任會做一定程度的指示，交代要注意什麼，安全
    措施要做好等語（見本院卷二第89、92、93、101、102、10
    8、114至116頁）；證人蘇柏丞於本院審理時證稱：如果我
    當現場工程師，發現無法處理的突發狀況，會向上通報直接
    聯絡主管，也會通報工地主任等語（見本院卷二第147、148
    頁）；證人林群揚於本院審理時證稱：我執行抽查如果發現
    不符，會請中華公司現場監工人員（按即現場工程師）依照
    施工通報單施作，我的對口都是現場監工人員，監工人員會
    再跟工地主任陳報，以本案來說，我會找中華公司現場監工
    人員呂文中，他再依程序回報，我不會聯絡高瑋澤，我於夜
    間監工時，首要確認中華公司的呂文中應該要在場，以實務
    來說，只要確認中華公司有派工程師在現場就可以，依照工
    程實務經驗，現場監造都會先找現場監工人員，主要是由監
    工人員負責全場施工狀況等語（見本院卷二第183、186至18
    9、204頁）；證人詹紹良於本院審理時證稱：本案工程於10
    8年6月28日是晚上施工，一般所長、副所長不太可能在現場
    進行監督作業，因為白天可能有各項會議要參加，白天的工
    作量會比夜間多很多，所長、副所長通常不會在夜間值班，
    會請其他夜間負責人處理，高瑋澤是工地主任，基本上白天
    會有很多會議跟事務處理，所以在本案施工的時候不會在現
    場，不是只有中華公司這樣，依照這個行業，大部分所長、
    副所長及工地主任沒有排夜間輪值的工作，就是派駐現場的
    巡場人員遇到需要回報的事情，就是對工地主任，或對所長
    、副所長，甚至是業主回報，呂文中是當天晚上的值班巡場
    人員，高瑋澤是工地主任，如果我是現場人員，我會通報給
    高瑋澤，如果沒有通報，他就不會知道，業界的施作方式就
    是這樣，就算是監造主任，也是要接到通知才有辦法知道，
    就是層層負責，事實上應該就是這樣等語（見本院卷二第19
    4、195、200至204頁），依上開證人所述，可知被告高瑋澤
    雖為本案工程之工地負責人即工地主任，然亦為規劃站長，
    主要負責內業工作，且中華公司所承攬之CF650區段標工程
    ，施工範圍廣泛，施工項目眾多，此觀中華公司公共工程施
    工日誌所載之通知協力廠商辦理事項即明（見偵卷二第60、
    61頁、第62頁反面），依工程分層負責管理實務，因施工現
    場均有指派現場工程師負責監督，無須於夜間施工時到場值
    勤，係依現場工程師之通報而瞭解施工現場狀況，再指示相
    關措施等節，亦堪認定。
　㈣然證人江萬章於本院審理時證稱：當時施工前，不管是中陸
    公司也好，或其他廠商也好，我們工程師需要跟施工廠商、
    工班配合，到現場確認後，他們提供施工需求，施工需求提
    出後，我們也會確認就是這樣的範圍，這部分原則上不會變
    更，假如有變更，廠商或我們都會互相跟對方保持聯繫，我
    們在6月25日通報的這次，到現場評估時，現場都沒有看到
    麒瑞公司的工程等語（見本院卷二第96頁）；證人蘇柏丞於
    本院審理時證稱：我不清楚麒瑞公司晚上會在景平路施作管
    線，我第一次去現場跟廠商討論施作管制範圍，以及向江萬
    章陳報管制範圍時，均沒有提及當天會有另一家廠商施作的
    事等語（見本院卷二第134頁），可知上開證人均不知108年
    6月27日22時起，另有麒瑞公司在本案路段之內側及中線車
    道施工一事，是被告高瑋澤於本院審理時供稱：我知道麒瑞
    公司於晚間有施工，但施工範圍與本案工程之施工範圍不同
    等語（見本院卷四第125頁），應堪採信（此結論與本院依
    職權調取之麒瑞公司施工通報單所載內容相符，見本院卷四
    第255頁）。又被告呂文中於本院審理時以證人身分證稱：
    我沒有把另一間廠商要施工及車道全線封閉的事情回報高瑋
    澤，我知道封閉道路的當天晚上，沒有跟高瑋澤聯絡，當天
    是半夜，我不知道要通報誰，他們都是白天正常上班，我的
    直覺是他們都在睡覺，晚上要休息，所以我當下不知道要跟
    誰反應，我在當天施工前，包含6月27日白天跟晚上，到我
    要過去本案工程施工現場，都沒有跟高瑋澤提過有另一間廠
    商要施工的事情等語（見本院卷三第20、27、28、34、36頁
    ），可知被告呂文中於本案車禍事故發生前，並未將麒瑞公
    司在本案路段內側及中線車道施工，以及現場交管人員、交
    維設備有所不足，仍指示被告江佳鴻在本案路段對向內側及
    中線車道設置調撥車道等事通報予被告高瑋澤知悉，被告高
    瑋澤主觀上所知之麒瑞公司預定施工管制範圍（即景平路19
    號前），與實際之施工地點（即本案路段內側及中線車道）
    不同，實難以合理期待被告高瑋澤於現場工程師未回報之前
    提下，得以立即察覺、據實掌控上開疏失，而盡其監督、指
    導改善之責，堪認被告高瑋澤於客觀上無預見因現場交管人
    員、交維設備不足而發生本案車禍事故之可能性，而未能依
    其保證人地位，履行補足、提供設置調撥車道所需數量之交
    管人員、交維設備，甚或立即解除調撥車道等積極作為，無
    從避免被害人因本案車禍事故而死亡之結果，自難認被告高
    瑋澤已違反其注意義務，而逕以過失致死罪相繩。
六、被告邱芳美部分　
  ㈠本件公訴人認被告邱芳美涉有過失致死罪嫌，無非係以被告
　　邱芳美於審理中供稱其於本案車禍事故發生時點，可能在喝
    水或走動，即可證明被告邱芳美當時並未有效指揮交通，且
    其無論站在何處執行交維，如於發現被告朱宴樟誤闖調撥車
    道後，應可使用對講機提醒其他義交，但因一時疏忽而未通
    知，未盡其應盡之責。此外，被告邱芳美理應知悉其獨自一
    人無法擔負每一路面之交維職責，仍承擔超越自己能力之職
    責，應負起過失致死責任等語。
　㈡經查，證人羅威帝於本院審理時證稱：當天邱芳美站的位置
    ，是楊衍鈞分隊長指派的，印象中我跟楊衍鈞、邱芳美應該
    是在景平路、秀朗路口，由楊衍鈞分配位置，如果沒有急事
    ，沒有人來接班，時間到了正常不會離開，就繼續站到勤務
    結束，原則上要等到交班的人，才可以離開，這是職業習慣
    ，大家都會遵守等語（見本院卷二第240、244、271、280、
    281頁）；證人楊衍鈞於本院審理時證稱：當時羅威帝有問
    我要怎麼站，我說這個最危險的，台64線車速很快，這個路
    口我來站，後來羅威帝、邱芳美他們2個就去成功路口，大
    約凌晨時，成功路口只有邱芳美1人，沒人決定誰要站景平
    、成功路口，我就說最危險的地方我站，後來羅威帝、邱芳
    美就走到成功路口，中隊幹部口頭都會說，要現場交接，如
    果人沒來交接，不能擅自離崗，算是一種慣例等語（見本院
    卷二第348、349、358、380頁）；證人張俊輝於本院審理時
    供稱：依照慣例，要交接的人還沒來，不能先離開，要完成
    交接才能離開等語（見本院卷二第296頁）；被告陳柏齡於
    本院審理時以證人身分證稱：依我的經驗，我本來要跟邱芳
    美交接，我還沒到，邱芳美不能離開等語（見本院卷三第12
    2頁），則證人楊衍鈞、羅威帝雖就被告邱芳美是否經證人
    楊衍鈞指派而於景平路與成功路口值勤一事，二人所述有所
    不符，然證人楊衍鈞、羅威帝、張俊輝及被告陳柏齡均明確
    證稱義交執行交維勤務，依職務慣例，需至交維勤務結束或
    等待欲交接之人到場交接，始得離開。又被告邱芳美於本院
    審理時供稱：是分隊長（按即楊衍鈞）說秀朗路口比較危險
    ，就叫我到成功路口，所以我就到成功路口，羅威帝本來有
    跟我一起過去，可是他說東西好像不夠，叫我先留在成功路
    口，所以我就留在成功路與景平路口，羅威帝就去找設備，
    我有跟前面通知7點時有路口正常班，所以7點前可能要找人
    替代或交接班，交接勤務時，要下一班的同仁到場我才能離
    開，這是長官交代等語（見本院卷三第90、92、93頁），而
    明確坦承其係依照證人楊衍鈞之指示，前往景平路與成功路
    口執行交維勤務，且如需交接交維勤務，依職務慣例，須待
    欲交接之人到場交接，始得離開，核與證人羅威帝、楊衍鈞
    上開所述相符，參以民防團體編組訓練演習服勤及支援軍事
    勤務辦法第10條第3款規定：「…交通義勇警察大隊…，其任
    務如下：三、交通義勇警察大隊執行指定之協助整理交通秩
    序、交通指揮、疏導與管制、交通事故處理、交通設施損壞
    通報及維護、空襲及戰時交通指揮、疏導與管制及其他經指
    定之警察勤務。」（偵卷二第453頁為舊法內容），可知被
    告邱芳美身為本案工程於景平路與成功路口執行交維勤務之
    交管人員，應負協助整理交通秩序、交通指揮、疏導與管制
    之責，依法令及自願承擔保護義務而具有保證人地位，對於
    犯罪結果之發生，在法律上負有積極作為之防止義務。
　㈢又證人江萬章於本院審理時證稱：義交應該要站在偵卷一第1
    36頁所示的中央分隔島，可以保障自己的安全，還可以把從
    調撥車道過來的車輛，指揮切回原來的主線道，也可以跟成
    功路進來的人說不要從調撥車道闖，要走外側車道等語（見
    本院卷二第112頁）；證人蘇柏丞於本院審理時證稱：景平
    路與成功路口的義交，應該要站在偵卷一第136頁照片4的中
    央分隔島，因為他要防止車輛進入調撥車道等語（見本院卷
    二第150頁），雖表示被告邱芳美於景平路與成功路口執行
    交維勤務時，應站在偵卷一第136頁照片4所示之分向島前。
    然證人詹紹良於本院審理時證稱：如果以本案情況，義交應
    該要站在漸變段尾端（即本院卷二第221頁所標示之位置❶）
    ，【圖示：】
　　可以顧及成功路口右轉的車輛不會進入調撥車道，以我是工
    程人員的感覺，我覺得成功路口站2位義交可能會好一點等
    語（見本院卷二第207、221頁）；證人羅威帝於本院審理時
    證稱：以我擔任義交多年的經驗，如果只有1個人，我覺得
    邱芳美應該要站這個路口位置（即本院卷二第309頁所標示
    之位置❶），【圖示：】
　　我於28日半夜2、3點，負責放宵夜給所有義交，也是看到邱
    芳美站在那個位置，我的正常觀念是車輛因施工而走逆向，
    當然要讓車輛回順向，這是我的基本邏輯，避免車輛繼續誤
    闖漸變段，因為用路人一定不會知道施工路段有多長，第一
    責任就是要先把調撥車道的車輛導回正常行駛的路線，今天
    是因為事故已經發生，才會認為邱芳美應該站在避免車輛繼
    續誤闖這一段（以光筆指向圖中調撥車道往新店方向，即本
    院卷二第309頁所標示之位置❷），【圖示：】
　　但交通狀況非常多，沒辦法預判，第一要務一定要讓車輛在
    施工結束區域回正常車道行駛，我覺得是最正常、合邏輯的
    交維責任，到定點之後，還是要自己判斷怎麼站比較恰當、
    安全等語（見本院卷二第259、260、261、262、281頁）；
    證人楊衍鈞於本院審理時證稱：當天只有1個義交的情況，
    應該要站在這邊的安全島中間位置（即本院卷二第397頁所
    標示的地方），【圖示：】
　　可以看到逆向車道的車流，也可以看到成功路過去的，站在
    這邊可以看到多方面，我之前在偵卷一第136頁照片4所畫的
    位置，那時候我看照片沒有看清楚，今天說的才是對的，依
    我個人看法，站在那邊應該更安全，各方面也能看得到，即
    便有漸變段也是這樣站，這是視線最好的位置，如果板橋的
    車子過來往新店，邱芳美剛好可以順手指揮，大家都當義交
    這麼久，他們應該知道要怎麼站，因為義交都有指揮經驗，
    只要站在路口，就知道要站在哪裡等語（見本院卷二第349
    、358、365、366、367、368、381、382頁）；被告陳柏齡
    於本院審理時以證人身分證稱：我是到偵卷一第136頁照片6
    所示的位置，再往畫面外的位置跟邱芳美交接（即本院卷三
    第137頁所標示之位置），【圖示：】
　　她在看前面（按即板橋方向），她第一句話就跟我說前面發
    生車禍了，當時邱芳美還在站在路口執行勤務，我在偵查中
    所畫看到邱芳美的位置（即偵卷三第242頁手繪圖），【圖
    示：】
　　是我坐在安全島時看到邱芳美站的位置，我看到她在看車輛
    ，之後我走過去的時候，邱芳美變成在安全島的左邊，該成
    功路口應該要站2名義交（即本院卷三第139頁所標示之位置
    ），【圖示：】
　　因為要回歸正常車道等語（見本院卷三第115至117、120、1
    24、125、137頁），則依證人詹紹良、羅威帝、楊衍鈞及被
    告陳柏齡所述，可知依其等分別為現場工程師及義交之實務
    經驗，認為被告邱芳美於景平路與成功路口執行交維勤務，
    其站位應如本院卷二第221頁所標示之位置❶、本院卷二第30
    9頁所標示之位置❶、本院卷二第397頁及本院卷三第139頁所
    標示之位置，且依證人羅威帝、被告陳柏齡親眼所見，被告
    邱芳美亦確實於該位置執行交維勤務，參以被告邱芳美於本
    院審理時供稱：我是站在漸變段那邊，靠近橋墩前面一點的
    位置，面向板橋方向，大部分的時間，眼睛都是看著板橋往
    新店方向的車子，要把車子導回秀朗橋，因為上橋方向（按
    即往新店方向）沒有指示標誌，所以車子都還是會直接走，
    不會右彎上新店方向，我會在漸變段跟橋墩那裡走動，橋墩
    就是指漸變段那側的安全島，大部分是漸變段跟交通錐那邊
    橫向走動，就是偵卷二第425頁我所畫的位置，會靠近漸變
    段的最外側，但不會超過漸變段，不然就很危險，走動時沒
    有拿手機或做其他的事情等語（見本院卷三第90、97、99、
    105、106、133頁），堪認被告邱芳美依其擔任義交之個人
    經驗，於僅有1名義交執行交維勤務之前提下，選擇多數資
    深義交所認同之位置執行交維勤務，且至少於本案車禍事故
    發生前（即如證人羅威帝、被告陳柏齡所見），應已盡其交
    通指揮、疏導與管制之責。
　㈣公訴意旨雖主張被告邱芳美承擔超越其自身能力之職責，應
    負起過失致死責任等語。然證人即中和中隊總幹事高文清於
    偵查中證稱：我派遣的交管人員，到現場是要聽中華公司的
    規定，要現場工程師才有辦法調度等語（見偵卷二第389頁
    反面）；證人即中和中隊中隊長張自強於偵查中證稱：我於
    警詢時說依據現場工程施作人力派遣，中華公司跟我們叫人
    ，我們是聽中華公司的等語（見偵卷二第388頁反面）；證
    人羅威帝於本院審理時證稱：我收到的訊息，是分隊長跟我
    說我們3個就去下一個區塊，當時我們在景平、秀朗附近，
    由楊衍鈞分派位置，他就大約叫我顧景平、秀朗路口，類似
    說這裡比較忙，我們2個男生來顧，剩下就是要有1個人去把
    逆向的車導回來，所以邱芳美就只能去顧景平、成功路口，
    只剩那個位置，3個人就只能這樣等語（見本院卷二第252、
    253、268頁）；證人楊衍鈞於本院審理時證稱：邱芳美1個
    人就要同時顧板橋、新店方向，當天是6個義交分成2班，人
    力根本就不夠，邱芳美1個人站那邊是不得已，現場應該要
    站3名義交，（如果要調撥車道，你們只剩3人，根本無法應
    付這麼大的指揮交通能量，當時為何要繼續指揮交通？）我
    們晚上出來做交維的時候，就是受現場工程師指派，工程師
    沒有叫我們撤，我們不能撤等語（見本院卷二第351、365、
    367、371頁），可知被告邱芳美係經指派而至景平路與成功
    路口執行交維勤務，且未經現場工程師之同意，不得逕自離
    開交維勤務地點，而無自由選擇其他值勤地點或決定是否值
    勤之權限，並非「貿然承擔」景平路與成功路口之交維勤務
    。否則，被告邱芳美於此情形，若仍堅持拒絕在景平路口與
    成功路口執行交維勤務，將導致該路口無人指揮、疏導交通
    ，抑或減少景平路口與秀朗路口執行交維勤務之證人楊衍鈞
    或羅威帝其中1人，改至景平路與成功路口執行交維勤務，
    均可能提高其他用路人不慎誤闖調撥車道之風險，顯非妥適
    。
　㈤再者，景平路與成功路口之交管人員及交維設備不足一事，
    業經本院認定如前，衡諸被告邱芳美於景平路與成功路口值
    勤至本案車禍事故發生之期間，長達約5小時之久，要求其
    需全程專注執行交維勤務，全然不得為飲水等符合人類生理
    需求之行為，於情於法均有未合，則依被告邱芳美於本院審
    理時所供稱：我於漸變段及橋墩之間走動時，就沒人疏導交
    通，本案2車擦撞時，我應該是在橋墩那邊，應該是要喝水
    ，視線會離開，沒有看到本案貨車駛入調撥車道，我會走動
    ，或是拿水喝，可能剛好沒看到，現場指引設備不夠，我1
    個人站是不夠的等語（本院卷三第91、99、100、103頁），
    可知被告邱芳美於獨自執行交維勤務之期間，因飲水而稍事
    休息，未見被告朱宴樟駕車誤駛入本案路段對向內側及中線
    車道之調撥車道，最終發生本案車禍事故，實乃現場交管人
    員及交維設備不足所致，而與被告邱芳美之知識與能力無涉
    。此外，證人羅威帝於本院審理時證稱：因為眼睛只能注視
    一個方向，不可能一直這樣，而且又是半夜的工作，如果能
    整夜都不打瞌睡，精神狀態都還可以顧到的話，就至少先顧
    住一個方向，除非車輛是很慢的切進來，有時間反應，加吹
    哨子或大喊阻止車輛，不然以正常晚上的車速，很少低於60
    （時速），100應該一大堆，等到隊員眼睛看到的時候，其
    實車子已經往前非常遠，其實是來不及真正有效的做出動作
    等語（見本院卷二第262、263頁），參以被告朱宴樟駕駛本
    案貨車駛入調撥車道至撞擊被害人，約有9秒之時間（見偵
    卷二第9至10頁反面），倘若被告邱芳美如公訴意旨所言，
    盡快使用對講機通知前方之證人楊衍鈞、羅威帝，扣除操作
    對講機之過程及對話溝通所需時間，證人楊衍鈞、羅威帝是
    否得以即時阻止被害人駛入調撥車道或指引被告朱宴樟駛離
    調撥車道，均屬有疑。準此，縱使被告邱芳美發現被告朱宴
    樟誤闖調撥車道，仍可能因當時事發突然且車速非慢，另因
    長時間值勤而影響反應能力等因素，實難合理期待得即時採
    取有效之積極防免作為，足認被告邱芳美已盡其交通指揮、
    疏導與管制之責，仍因現場交管人員及交維設備不足，而無
    從避免被害人因本案車禍事故而死亡之結果，自難認被告邱
    芳美已違反其注意義務，而逕以過失致死罪相繩。
七、被告陳柏齡部分　
　㈠依證人羅威帝於本院審理時證稱：我印象中是分隊長跟我們
    說，應該有詢問過工程師，6點之後留3個義交留守，因為我
    們有人有7點的勤務，就是大勇街的3個新店中隊支援人員說
    可以撤，過來景平、秀朗區塊，分隊長沒有說6點前交接，
    我接到的訊息是那邊的柏油已經硬了，可以不用人顧，就把
    他們帶過來，我沒辦法確定是工程師當面直接給我命令，還
    是由楊衍鈞轉述，叫我去把新店中隊的3個義交帶過來，由
    他們留守，我跟楊衍鈞、邱芳美撤，是3個換3個，我應該是
    在撞擊前大約15至20分鐘左右，騎車過去大勇街把他們帶過
    來，印象中沒有告知幾點以前要完成交接等語（見本院卷二
    第242、243、254、255、264、271頁）；證人張俊輝於本院
    審理時證稱：我們新店中隊3名義交原本在景平路與大勇街
    口進行交維，大概到4、5點，羅威帝騎車過來跟我們說這邊
    可以了，到前面支援，羅威帝當時沒有說幾點要交接完畢，
    他只有叫我們趕快下來等語（見本院卷二第289至291、298
    頁）；證人楊衍鈞於本院審理時證稱：當天晚上的勤務，我
    們人員不夠，才請3名新店中隊義交過來幫忙，之前我們有
    跟現場工程師說，早上還有勤務，到了5點還是要派人來接
    ，呂文中就說他們那邊好了，會從大勇街那邊派過來支援，
    他們可能就派3名新店中隊的義交來接我們的班，我在還沒
    值勤之前，就有跟現場工程師說6月28日5點要交接，因為我
    們早上還有勤務，但我沒有跟新店中隊義交說5點交接等語
    （見本院卷二第345、346、359、360、384頁）；被告邱芳
    美於本院審理時以證人身分證稱：我一開始在大勇街集合，
    我的主管或現場工程師沒有告知幾點結束勤務，從我開始值
    勤到車禍發生，沒有人通知我幾點要交接，其實羅威帝沒有
    給我正確時間，是我自己預估的，沒有人講到5點交接這件
    事等語（見本院卷三第94、96、104、105頁），則依上開證
    人所述，可知證人楊衍鈞雖曾向被告呂文中表示其與證人羅
    威帝、被告邱芳美因另有勤務，本案工程之交維勤務僅能執
    行至108年6月28日5時許，然證人羅威帝、張俊輝及被告邱
    芳美等現場義交，均不知悉「108年6月28日5時許前完成交
    接」，證人羅威帝、楊衍鈞亦未向被告陳柏齡等3名義交提
    及「108年6月28日5時許前完成交接」，是被告陳柏齡辯稱
    其不知「108年6月28日5時許前完成交接」等語，應堪採信
    。準此，被告陳柏齡既未經現場工程師或現場義交人員主管
    指示應於「108年6月28日5時許前完成交接」，主觀上對此
    亦不知情，則於被告陳柏齡與被告邱芳美實際交接景平路與
    成功路口之交維勤務前，實際擔負指揮、疏導與管制該路口
    交通責任之人仍為被告邱芳美，而非被告陳柏齡，是被告陳
    柏齡於本案並未具有保證人地位，應無何積極作為（如公訴
    意旨所稱應於108年6月28日5時許前完成交接）之防止義務
    可言。
　㈡再者，證人羅威帝於本院審理時證稱：本案車禍發生時，大
    概就是我把新店中隊3名義交帶過來的時候，大約就在那個
    時間段發生，印象中正是我要帶陳柏齡過去的時候，分隊長
    就叫我帶1個人過去把邱芳美接起來，我印象中還沒交接完
    就聽到碰撞聲，也就是還沒完成整個完整過程，正在執行帶
    陳柏齡前往景平、成功路口的動作時，還沒帶到他去見邱芳
    美，就聽到碰撞聲，然後我就去察看碰撞的地點，陳柏齡坐
    在安全島的時候，應該是在等我過去帶他，在等我們確定他
    的位置，印象中還沒跟邱芳美完成交接，車禍就發生了等語
    （見本院卷二第244、245、258、259、263、264、272、279
    頁）；證人張俊輝於本院審理時證稱：我開車載新店中隊另
    外2位義交郭榮盼、陳柏齡到Y8站（即本案工程施工現場）
    ，準備要跟中和中隊3位義交人員交接，還沒簽名進行交接
    ，就發現本案車禍發生等語（見本院卷二第290、291、294
    、296頁）；證人楊衍鈞於本院審理時證稱：3名新店中隊來
    支援的義交，有1位跑過來，我問他是站那邊，他說站這邊
    ，還問我要注意什麼，我跟他說這邊要注意什麼，然後就發
    生車禍，還沒完成接交等語（見本院卷二第343、344、372
    、373頁）；被告邱芳美於本院審理時以證人身分證稱：本
    案車禍是發生在交接前，當時我還沒看到有人出現要來交接
    等語（本院卷三第96頁），綜上可知於本案車禍事故發生前
    ，包含被告邱芳美等現場執行交維勤務之義交，均未完成交
    維勤務之交接程序，且在本案路段執行交維勤務之義交即被
    告邱芳美、證人楊衍鈞及羅威帝等人，於交接程序完成之前
    ，依職務慣例，須待欲交接之人到場交接後始得離開，詳如
    前述，則本案車禍事故發生前，景平路與成功路口之交維勤
    務既仍由被告邱芳美負責，自難認本案車禍事故之發生與被
    告陳柏齡有關。
　㈢此外，再佐以證人羅威帝於本院審理時證稱：新店中隊3個義
    交過來，是要跟我、楊衍鈞、邱芳美換，就是他們留守，我
    們3個撤，不是3個變6個，是3個換3個等語（見本院卷二第2
    71頁），可知本案車禍事故既然係發生於被告邱芳美執行交
    維勤務之期間內，且被告陳柏齡係欲與被告邱芳美「交接」
    ，而非與被告邱芳美「一同」執行交維勤務，退步言之，縱
    使被告陳柏齡於108年6月25日5時許前完成交接，惟被告陳
    柏齡於交接後仍「獨自」執行景平路與成功路口之交維勤務
    ，而與被告邱芳美所面臨現場交管人員及交維設備均有所不
    足之情形相同，則被告陳柏齡此情形下，是否必然可避免被
    告朱宴樟誤駛入調撥車道，亦有疑義，無從認定被告陳柏齡
    未與被告邱芳美交接一事，與被害人因本案車禍事故而死亡
    之結果間，有何因果關係及客觀歸責存在，自難認被告陳柏
    齡已違反其注意義務，而課以過失致死罪之刑責。
八、綜上所述，公訴人所提出之證據，作為訴訟上之證明，尚未
    達於通常一般之人均不致有所懷疑，而得確信被告高瑋澤、
    邱芳美、陳柏齡確有公訴意旨所指因過失而致被害人死亡一
    事為真實之程度，本院自無從形成被告高瑋澤、邱芳美、陳
    柏齡有罪之確信，揆諸前揭說明，自應為被告高瑋澤、邱芳
    美、陳柏齡無罪之諭知。
據上論斷，應依刑事訴訟法第299條第1項前段、第301條第1項，
刑法第276條，刑法施行法第1條之1第1項，判決如主文。
本案經檢察官王江濱偵查起訴，檢察官郭智安到庭執行職務。
中　　華　　民　　國　　111 　年　　9 　　月　　7 　　日
                  刑事第三庭  審判長法　官  蘇揚旭
                                    法  官  施建榮
                                    法  官  洪振峰
上列正本證明與原本無異。
如不服本判決，應於判決送達後20日內敘明上訴理由，向本院提
出上訴狀 (應附繕本) ，上訴於臺灣高等法院。其未敘述上訴理
由者，應於上訴期間屆滿後20日內向本院補提理由書「切勿逕送
上級法院」。
                                    書記官　蘇宣容　　　
中　　華　　民　　國　　111 　年　　9 　　月　　7 　　日
附錄本案論罪科刑法條全文：
中華民國刑法第276條
因過失致人於死者，處5年以下有期徒刑、拘役或50萬元以下罰
金。